---
title: 'R-4일차(2017-12-29)'
---

    4-1. 정렬방법
    4-2. 제어문
    4-3. 반복문
    4-4. 문자함수 
    
## 4-1. 정렬방법

    1) sort
  
 - 벡터정렬
```{r}
x <- c(3,4,2,10,NA,20,5,11,NA,40)
x
sort(x)
sort(x, decreasing = FALSE)    # inc
sort(x, decreasing = TRUE)     # dec 1
sort(x, decreasing = TRUE, na.last = NA)     # NA X (default)
sort(x, decreasing = TRUE, na.last = TRUE)   # NA O (last)
sort(x, decreasing = TRUE, na.last = FALSE)  # NA O (first)
rev(sort(x))   # dec 2
```

  
    2) order
 
 - 정렬한 색인을 반환
```{r}
x <- c(3,4,2,10,NA,20,5,11,NA,40)
order(x)  
x[order(x)]
x[order(x, decreasing = TRUE)]
x[order(x, decreasing = TRUE, na.last = NA)]     # NA X
x[order(x, decreasing = TRUE, na.last = TRUE)]   # NA O (default)
x[order(x, decreasing = TRUE, na.last = FALSE)]  # NA O (first)
```
  

    3) doBy

 - 데이터 프레임에 정렬
 - 기본내장 아님(별도설치 필요) 
    install.packages("doBy") -> library("doBy") 
 - doBY 내부 orderBy(~ ) 함수 사용 : - 는 내림차순     
```{r}
str(emp)
orderBy(~SALARY, emp[,c("LAST_NAME", "SALARY")])   # inc by salary
orderBy(~-SALARY, emp[,c("LAST_NAME", "SALARY")])  # dec by salary
orderBy(~DEPARTMENT_ID + SALARY, emp[,c("LAST_NAME", "SALARY", "DEPARTMENT_ID")])  # dep_id salary
orderBy(~DEPARTMENT_ID - SALARY, emp[,c("LAST_NAME", "SALARY", "DEPARTMENT_ID")])
```
```{r}
orderBy(~SALARY, emp[emp$EMPLOYEE_ID <= 105, c("LAST_NAME", "SALARY")])
```
```{r}
install.packages("doBy")
library("doBy") 
```
    

[문제57] df이름의 data frame 변수를 선언합니다.
id 컬럼의 값은 100,101,102,103,104,  
weight 컬럼의 값은 60,90,75,95,65, 
size 컬럼의 값은 small, large, medium,large,small 값으로 생성하세요.
```{r}
df <- data.frame(id = c(100:104), 
                 weight = c(60,90,75,95,65), 
                 size = factor(c('small','large','medium','large','small'), 
                        c('small','medium','large'), ordered = TRUE))
str(df)
```


[문제58] df변수에 weight 컬럼을 기준으로 오름차순 정렬해서 df 변수에 값을 출력하세요.(order 함수를 이용하세요)
```{r}
df[order(df$weight),]
```


[문제59] df변수에 size, weight 컬럼을 기준으로 오름차순 정렬하세요.(order 함수를 이용하세요)
```{r}
df[order(df$size, df$weight),]
str(df$size)
df[order(df$size, df$weight, decreasing = TRUE),]
```


[문제60] df 변수에 있는 weight 컬럼을 기준으로 내림차순 정렬하세요.(order 함수를 이용하세요)
```{r}
df[order(df$weight, decreasing = TRUE),]
```


[문제61] job_id가  ST_CLERK 가 아닌 사원들의 last_name, salary, job_id를 출력하는데 급여가 높은 사원부터 출력되게하세요.(orderBy 함수를 이용하세요)
```{r}
nrow(emp[emp$JOB_ID != 'ST_CLERK',])  # 87rows

orderBy(~-SALARY, emp[emp$JOB_ID != 'ST_CLERK', c('LAST_NAME','SALARY','JOB_ID')])
```


[문제62] 사원 last_name, salary, commission_pct를 출력하는데 commission_pct를 기준으로 오름차순정렬하세요.(orderBy를 이용하세요)
```{r}
orderBy(~COMMISSION_PCT, emp[,c('LAST_NAME','SALARY','COMMISSION_PCT')])
```



[문제63] commission_pct를 받고 있는 사원들의 last_name, salary, commission_pct를 출력하는데 commission_pct를 기준으로 오름차순정렬하세요.(orderBy를 이용하세요)
```{r}
na.omit(orderBy(~COMMISSION_PCT, emp[, c('LAST_NAME','SALARY','COMMISSION_PCT')]))
```


- 번외 연구
```{r}
a <- c("k","p")
b <- ordered(c("A","B"),c("C","B","A"))

str(a):str(b)

c <- data.frame(name = a, grade = b, stringsAsFactors = FALSE)
c
str(c)
```



## 4-2. 제어문
 
   조건의 흐름을 제어
   
   1) if문 : 조건에 따라 서로 다른 코드를 수행하도록 하는 문장
   
      if(조건) {
               조건이 참일때 수행문장
      } else {
               조건이 거짓일때 수행문장
      }
   
    ex)
```{r}
if(1>2){
   print("1이 2보다 크다")
} else{
   print("1이 2보다 작다")
}
```
  
   2) ifelse 함수
   
      ifelse(조건, 참, 거짓) : 조건이 참이면 참문장, 거짓이면 거짓문장 수행
    
    ex)
```{r}
x <- 2
ifelse(x%%2 == 0, 'even', 'odd')
```
```{r}
if(x%%2 == 0){
  'even'
} else{
  'odd'
}
```

- 번외 연구
```{r}
if(1>2){
  print(1)
} else if(1>2){
  print(2)
} else if(1>2){
  print(3)
} else if(1<2){
  print(4)
}
```


## 4-3. 반복문

   1) for문
   
      for(변수 in 데이터 변수){
           반복 수행할 문장
      }
   
```{r}
for(i in 1:10){
    print(i)
}
```
```{r}
sum <- 0
x <- 1:10

for(i in x){
   sum <- sum + i
}
print(sum)
```
```{r}
sum <- 0
x <- c(2,4,6,8,10)

for(i in x){
   print(i)
   sum <- sum + i
}
print(sum)
```
   
   
   2) while문   
   
      while(조건){
            반복 수행할 문장(조건이 TRUE)
      }
      
```{r}
i <- 1
while(i <= 10){
  print(i)
  i <- i + 1
}
```
   

   3) repeat문

      repeat{
          반복 수행할 문장
          break # 반복문 종료(infinite loop exit : ESC)
      }
  
```{r}
i <- 1
repeat{
  print(i)
  if(i==10) {
              break
  } else{
              i <- i + 1
  }
}
```
```{r}
i <- 1
repeat{
  print(i)
  ifelse(i==10, break, i<-i+1)
}
```


[문제64] 1부터100까지 홀수만 x 변수에 입력해주세요.
```{r}
x <- 1:100
for(i in x){
  if(i%%2==1){
    x <- seq(1,i,2)
  }
}
x
```

- 선생님 풀이
```{r}
x <- NULL
z <- NULL
y <- NULL
r <- NULL
for(i in 1:100)
{
	if (i %% 2 != 0)
	{
		print(paste(i ,'홀수'))
		x<-append(x,i)
		z<-c(z,i)
		y<-cbind(y,i)
                r<-rbind(r,i)
	}
}

print(x)
print(z)
print(y)
print(r)

str(x)
str(z)
str(y)
str(r)
```


[문제65] 1부터100까지 전체합, 짝수합, 홀수합을 출력하세요.
```{r}
x <- 1:100
sum <- 0
sum_even <- 0
sum_odd <- 0
for(i in x){
  if(i%%2==0){
    sum_even <- sum_even + i
  } else{
    sum_odd <- sum_odd + i
  }
  sum <- sum + i
}
sum(x)
paste('전체합 :',sum)
paste('짝수합 :',sum_even)
paste('홀수합 :',sum_odd)
```

- 선생님 풀이
```{r}
o <- 0
e <- 0
s <- 0

for(i in 1:100)
{
	s <- s+i
	if (i %% 2 == 1)
	{
		o <- o+i
	} else {
		e <- e+i
        }
}

print(o)
print(e)
print(s)
```


[문제66] emp 변수에 있는 데이터를 가지고 새로운 df변수를 생성하세요.
         last_name, salary, 급여가 10000  이상이면 A, 
         5000이상 10000보다 작으면 B 
         나머지는 C가 입력되어 있는 새로운 컬럼을 생성하세요.   
         컬럼이름은 name, sal, level 로 설정하세요.
```{r}
df <- data.frame(name = emp$LAST_NAME, sal = emp$SALARY)
df
nrow(df)
level <- c(1:nrow(df))
for(i in 1:nrow(df)){
   if(df[i,2] >= 10000){
     level[i] <- 'A'
   } else if(df[i,2] < 10000 & df[i,2] >= 5000){
     level[i] <- 'B'
   } else {
     level[i] <- 'C'
   }
}
df[,2]
level

df[,3] <- level
names(df) <- c('name','sal','level')
df
```

```{r}
df <- data.frame(name = emp$LAST_NAME, sal = emp$SALARY, level = NA, stringsAsFactors = FALSE)
for(i in 1:nrow(df)){
   if(df[i,2] >= 10000){
     df[i,3] <- 'A'
   } else if(df[i,2] < 10000 & df[i,2] >= 5000){
     df[i,3] <- 'B'
   } else {
     df[i,3] <- 'C'
   }
}
df
```


- 멋진풀이(곽상욱 형님)
```{r}
df1 <- data.frame(name = emp$EMPLOYEE_ID, sal = emp$SALARY, level = ifelse(emp$SALARY>=10000,'A',ifelse(emp$SALARY>=5000 & emp$SALARY<10000,'B','C')))
df1
```

- 선생님 풀이
```{r}
df <- data.frame(emp$LAST_NAME, emp$SALARY, ifelse(emp$SALARY >=10000, 'A',
                               ifelse(emp$SALARY >=5000 & emp$SALARY < 10000,'B', 'C')))


names(df) <- c("name","sal","level")
df
```

- 또다른 접근(김승혁 형님)
```{r}
(dfA <- emp[emp$SALARY>=10000, c("LAST_NAME","SALARY")])
(dfB <- emp[emp$SALARY>=5000&emp$SALARY<10000, c("LAST_NAME","SALARY")])
(dfC <- emp[emp$SALARY<5000, c("LAST_NAME","SALARY")])
(dfA<- cbind(dfA , 'A'))
(dfB<- cbind(dfB , 'B'))
(dfC<- cbind(dfC , 'C'))
(names(dfA)<-c('name', 'sal', 'level'))
(names(dfB)<-c('name', 'sal', 'level'))
(names(dfC)<-c('name', 'sal', 'level'))
(df <- rbind(dfA, dfB, dfC))
df
head(df, 10)
```



## 4-4. 문자함수

■ nchar
	문자 수
```{r}
nchar('R Developer')
```
```{r}
nchar('R Developer',type = "chars")  # default 
``` 
```{r}
nchar('R Developer',type = "bytes")
```
```{r}
nchar('빅데이터')
```
```{r}
nchar('빅데이터',type="chars")
```
```{r}
nchar('빅데이터',type="bytes")
```

- 번외 연구
```{r}
nchar(emp, type="bytes")
```


■ strsplit 
	부분문자로 분리


```{r}
strsplit('R Developer',split=character(0))
```
```{r}
strsplit('R Developer',split=" ")
```
```{r}
strsplit('R,Developer',split=",")
```
```{r}
str(strsplit('R,Developer',split=","))
```
```{r}
unlist(strsplit('R,Developer',split=","))
```
```{r}
str(unlist(strsplit('R,Developer',split=",")))
```

- 번외 연구
```{r}
character(3)
numeric(5)

strsplit('R Developer',split=character(0))
strsplit('123',split=character(0))
```


■ toupper
	대문자
```{r}
toupper('r developer')
```


■ tolower 
	소문자
```{r}
tolower('R DEVELOPER')
```


■ substr
	문자열 추출
```{r}
substr('R Developer',1 , 1)  # start, stop 
substr('R Developer',1 , 4)
substr('R Developer',4 , 4)
```


■ sub
	첫번째 일치하는 문자만 바꾼다.
```{r}
sub('R','Python','R Programmer R Developer')
```
> sub('R','Python','R Programmer R Developer') : 찾을글자, 바꿀글자, 원본글자
[1] "Python Programmer R Developer"



■ gsub
	문자열 안에 일치하는 모든 문자를 바꾼다.
```{r}
gsub('R','Python','R Programmer R Developer')
```

- 120304에서 0,1,2 찾아서 *로 바꿔
```{r}
gsub('[0-2]', '*', 120304)
```



■ which
	찾은 값의 색인을 리턴
	
```{r}
name <- c('scott','king','smith','Smith','july','smith')
name == 'smith'
which(name=='smith')
name[which(name == 'smith')]
```



[문제67] last_name의 글자의 수가 10이상인 사원의 employee_id, last_name 출력하세요.
```{r}
nrow(emp[nchar(emp$LAST_NAME) >= 10,])

emp[nchar(emp$LAST_NAME) >= 10, c('EMPLOYEE_ID','LAST_NAME')]
```


[문제68] last_name, last_name의 첫번째 철자부터 세번째 철자까지 함께 출력하세요.

- 1st sol
```{r}
l <- substr(emp$LAST_NAME,1,3)


for(i in 1:nrow(emp)){
  print(emp$LAST_NAME[i])
  print(l[i])
}
```

- 2nd sol
```{r}
str(l)
ex_68 <- matrix(c(emp$LAST_NAME, l), nrow = 2, byrow = TRUE)
rownames(ex_68) <- c('full_name','3_name')
ex_68
str(ex_68)
```

- 3rd sol
```{r}
data.frame(name = emp$LAST_NAME, nam = l)
```

- 4th sol
```{r}
paste(emp$LAST_NAME, substr(emp$LAST_NAME,1,3))
```



[문제69] last_name의 두번째 철자가 m  인 사원들의 last_name, salary를 출력하세요.
```{r}
nrow(emp[substr(emp$LAST_NAME,2,2) == 'm',])

emp[substr(emp$LAST_NAME,2,2) == 'm', c('LAST_NAME','SALARY')]
```



[문제70] last_name의 두번째 철자가 m 또는 g 인 사원들의 last_name, salary를 출력하세요.
```{r}
emp[substr(emp$LAST_NAME,2,2) %in% c('m','g') , c('LAST_NAME','SALARY')]
```



[문제71] last_name, salary값을 화면에 출력할때 0은 * 로 출력하세요.

- 1st sol
```{r}
sal <- c(gsub('0','*',emp$SALARY))

matrix(c(emp$LAST_NAME, sal), nrow = 2, byrow = TRUE)
```

- 2nd sol
```{r}
data.frame(name = emp$LAST_NAME, sal = sal)
```

- 3rd sol
```{r}
paste(name = emp$LAST_NAME, sal)
```








