---
title: 'R-7일차(2018.1.4)'
---

    7-1. merge
    7-2. split
    7-3. subset

[문제101] 직업별 평균월급을 세로(aggregate), 가로(tapply)로 출력하세요.
```{r}
aggregate(SALARY~JOB_ID, emp, mean)
```
```{r}
tapply(emp$SALARY, emp$JOB_ID, mean)
```


[문제102] 입사한 년도별 평균월급을 세로(aggregate), 가로(tapply)로 출력하세요.
```{r}
library("doBy")
library("lubridate")
aggregate(SALARY~year(HIRE_DATE), emp, mean)
```
```{r}
tapply(emp$SALARY, year(emp$HIRE_DATE), mean)
```

 - 번외 연구 
```{r}
plot(emp$DEPARTMENT_ID, emp$SALARY, col = 'red')
cor.test(emp$EMPLOYEE_ID, emp$SALARY)
abline(lm(emp$EMPLOYEE_ID~emp$SALARY))
```


[문제103] 요일별 입사한 인원수를 아래와 같은 화면 출력으로 하세요.

월 화 수 목 금 토 일 
10 13 15 16 19 19 15 

```{r}
wday(as.Date(emp$HIRE_DATE), week_start = 1, label = T)

tapply(emp$EMPLOYEE_ID, wday(as.Date(emp$HIRE_DATE), week_start = 1, label = T), length)
tapply(emp$EMPLOYEE_ID, wday(as.Date(emp$HIRE_DATE), week_start = 1, label = T), NROW)
```

- 연습장(date function)
```{r}
x <- tapply(emp$EMPLOYEE_ID, format(as.Date(emp$HIRE_DATE), '%u'), length)
names(x) <- c("월", "화", "수", "목", "금", "토", "일")
x
wday(as.Date(emp$HIRE_DATE), week_start = 1, label = T)
as.Date(emp$HIRE_DATE)
```

```{r}
aggregate(emp$HIRE_DATE, list(wday(as.Date(emp$HIRE_DATE), week_start = 1, label = T)), length)

levels(as.factor(emp$HIRE_DATE))

length(emp$HIRE_DATE)
```


# 7-1. merge
  
    두 데이터프레임의 공통된 값을 기준으로 병합한다.
    
```{r}
x1 <- data.frame(id = c(100,200,300), sql = c(90,70,80))
x2 <- data.frame(id = c(100,200,500), python = c(80,60,70))
```

 - 컬럼이름이 다르면 rbind 되지 않는다.
```{r}
rbind(x1,x2)  # error
```

 - cbind : 동일한 컬럼이름까지 중복된다.(error)
```{r}
cbind(x1,x2)
```

 - case1.
```{r}
merge(x1, x2)

merge(x1, x2, all = T)      # full outer join

merge(x1, x2, all.x = T)    # left outer join
merge(x1, x2, all.y = T)    # right outer join
```

 - case2
```{r}
x1
```
```{r}
x3 <- data.frame(no = c(100,200,500), python = c(80,60,70))
x3
```
 
```{r}
merge(x1, x3)   # cartesian product

merge(x1, x3, by.x = 'id', by.y = 'no')
```

 - case3
```{r}
x1
x2
merge(x1, x2, by = 'id')
merge(x1, x2, by = 'no')
```


```{r}
merge(x2, x3, by.x = "id", by.y = "no")
```



[문제104] last_name, salary, department_name을 출력하세요.
```{r}
merge(emp, dept, by = "DEPARTMENT_ID", all.x = T)[, c("LAST_NAME", "SALARY", "DEPARTMENT_NAME")]
```
 


[문제105] 20번 부서에 소속되어 있는 사원의 last_name, salary, job_id, department_name을 출력해주세요.

 - sol.1
```{r}
m <- merge(emp, dept, by = "DEPARTMENT_ID", all.x = T)

m[m$DEPARTMENT_ID == 20, c("LAST_NAME", "SALARY", "JOB_ID", "DEPARTMENT_NAME")]
```


 - sol.2
```{r}
m <- merge(emp[emp$DEPARTMENT_ID == 20,], dept[dept$DEPARTMENT_ID == 20, ], by = "DEPARTMENT_ID", all.x = T)

m[m$DEPARTMENT_ID == 20, c("LAST_NAME", "SALARY", "JOB_ID", "DEPARTMENT_NAME")]
```
 
 - 번외 연구
```{r}
merge(emp[emp$DEPARTMENT_ID == c('20'), ], dept, by="DEPARTMENT_ID")[
  ,c("LAST_NAME","SALARY","JOB_ID","DEPARTMENT_NAME")]
```


 - 선생님 풀이.1(동일한 컬럼명이 2개 이상 있다면 by ="컬럼명" 기술하자)
```{r}
merge(
      emp[emp$DEPARTMENT_ID == 20, c("LAST_NAME", "SALARY", "JOB_ID","DEPARTMENT_ID")],
      dept[dept$DEPARTMENT_ID == 20, ], by = "DEPARTMENT_ID"
      )[, c("LAST_NAME", "SALARY", "JOB_ID", "DEPARTMENT_NAME")]
```
 
 - 선생님 풀이.2
```{r}
emp_20 <- emp[emp$DEPARTMENT_ID == 20, c("LAST_NAME","SALARY","JOB_ID","DEPARTMENT_ID")]
dept_20 <- dept[dept$DEPARTMENT_ID == 20, ]

merge(emp_20, dept_20)[, c("LAST_NAME","SALARY","JOB_ID","DEPARTMENT_NAME")]
```


```{r}
options(max.print = 100)
options(max.print = 99999999)
```



[문제106] salary가 3000 이상이고 job_id는 ST_CLERK인 사원들의 
          employee_id, salary, job_id, department_id를 출력하세요.
```{r}
v_emp <- emp[emp$SALARY >= 3000 & emp$JOB_ID == "ST_CLERK", 
             c("EMPLOYEE_ID", "SALARY", "JOB_ID", "DEPARTMENT_ID")]
v_emp
```



[문제107] salary가 3000 이상이고 job_id는 ST_CLERK인 사원들의 employee_id, salary, job_id, 
          department_id, department_name을 출력하세요.
```{r}
merge(v_emp, dept, by = "DEPARTMENT_ID")[, c("EMPLOYEE_ID", "SALARY", "JOB_ID", "DEPARTMENT_ID", "DEPARTMENT_NAME")]
```


[문제108] 부서이름별 총액 급여를 출력하세요.
```{r}
dept_sal <- aggregate(SALARY~DEPARTMENT_ID, emp, sum)  # merge 일량 감소
dept_sal

merge(dept, dept_sal)[,c("DEPARTMENT_NAME", "SALARY")]
```

 
 
```{r}
t <- tapply(emp$SALARY, emp$DEPARTMENT_ID, sum)
t

s <- merge()
```


[문제109] 부서이름,직업별 급여의 총액을 구하세요.
```{r}
sal_DJ <- aggregate(SALARY~DEPARTMENT_ID + JOB_ID, emp, sum)
mer_DJ <- merge(sal_DJ, dept[,c("DEPARTMENT_NAME", "DEPARTMENT_ID")])[,c("DEPARTMENT_NAME", "JOB_ID", "SALARY")]
names(mer_DJ) <- c("DEPT_NAME", "JOB", "SUM_SAL")
mer_DJ
```


```{r}
sal_DJ <- aggregate(emp$SALARY~DEPARTMENT_ID+emp$JOB_ID, emp, sum)
names(sal_DJ)[2:3] <- c("JOB", "SUM_SAL")
sal_DJ

mer_DJ <- merge(sal_DJ, dept[,c("DEPARTMENT_NAME", "DEPARTMENT_ID")])[,c("DEPARTMENT_NAME", "JOB", "SUM_SAL")]
names(mer_DJ)[1] <- "DEPT_NAME"
mer_DJ
```


[문제110]  커미션이 NA 인 사원들의 last_name, commission_pct, department_id, department_name을 출력하세요.
```{r}
comm_NA <- emp[is.na(emp$COMMISSION_PCT), c("LAST_NAME", "COMMISSION_PCT", "DEPARTMENT_ID")]

merge(comm_NA, dept[,c("DEPARTMENT_ID","DEPARTMENT_NAME")])[,c("LAST_NAME", "COMMISSION_PCT", "DEPARTMENT_ID", "DEPARTMENT_NAME")]
```



[문제111]  커미션이 NA가 아닌 사원들의 last_name, commission_pct,department_id, department_name을 출력하세요.
```{r}
comm_NNA <- emp[!is.na(emp$COMMISSION_PCT), c("LAST_NAME", "COMMISSION_PCT", "DEPARTMENT_ID")]

merge(comm_NNA, dept[,c("DEPARTMENT_ID","DEPARTMENT_NAME")])[,c("LAST_NAME", "COMMISSION_PCT", "DEPARTMENT_ID", "DEPARTMENT_NAME")]
```



[문제112] 부서번호가 10,20번인 사원들의 last_name,salary, department_id, department_name을 출력하세요.
```{r}
dept_10_20 <- emp[emp$DEPARTMENT_ID %in% c(10,20), c("LAST_NAME", "SALARY", "DEPARTMENT_ID")]

merge(dept_10_20, dept[dept$DEPARTMENT_ID %in% c(10,20),c("DEPARTMENT_ID","DEPARTMENT_NAME")])[,c("LAST_NAME", 'SALARY', "DEPARTMENT_ID", "DEPARTMENT_NAME")]
```


[문제113]커미션이 NA가 아닌 사원들의 last_name, commission_pct, department_id, department_name을 출력하세요.
	단 department_id가 NA인 사원도 출력해주세요.
```{r}
comm_NNA <- emp[!is.na(emp$COMMISSION_PCT), c("LAST_NAME", "COMMISSION_PCT", "DEPARTMENT_ID")]

merge(comm_NNA, dept[,c("DEPARTMENT_ID","DEPARTMENT_NAME")], all.x = T)[,c("LAST_NAME", "COMMISSION_PCT", "DEPARTMENT_ID", "DEPARTMENT_NAME")]
```


[문제114] loc.csv 파일을 loc 변수로 로드하세요.
	 Toronto 지역에 근무하는 사원들의 'LAST_NAME','SALARY','DEPARTMENT_ID','DEPARTMENT_NAME','STREET_ADDRESS' 정보를 출력하세요.
```{r}
# loc <- read.csv("C:/R/loc.csv", header = T, stringsAsFactors = F)

loc$CITY

emp_LSD <- emp[,c("LAST_NAME","SALARY","DEPARTMENT_ID")]
dept_INL <- dept[,c("DEPARTMENT_ID", "DEPARTMENT_NAME", "LOCATION_ID")]
loc_IS <- loc[,c("LOCATION_ID","STREET_ADDRESS")]

mer_ED <- merge(emp_LSD, dept_INL)

merge(mer_ED, loc_IS)[,c('LAST_NAME','SALARY','DEPARTMENT_ID','DEPARTMENT_NAME','STREET_ADDRESS')]
```



[문제115] 사원의 last_name, 관리자 last_name을 출력해주세요. 관리자가 없는 사원도 출력해주세요.

 - sol.1
```{r}
e_id <- emp[,c("LAST_NAME", "MANAGER_ID")]
e_mgr <- emp[,c("LAST_NAME", "EMPLOYEE_ID")]
merge(e_id, e_mgr, by.x = "MANAGER_ID", by.y = "EMPLOYEE_ID", all.x = T)[,c("LAST_NAME.x","LAST_NAME.y")]
```

```{r}
id_mgr <- aggregate(emp$MANAGER_ID~emp$EMPLOYEE_ID, emp, print)

names(id_mgr) <- c("EMPLOYEE_ID", "MANAGER_ID")

id_mgr

emp[,c("EMPLOYEE_ID", "MANAGER_ID")]
merge(emp[,c("LAST_NAME","EMPLOYEE_ID","MANAGER_ID")], id_mgr)
```




# 7-2. split()

    조건에 따라 데이터를 분리
    
    - split(데이터, 조건)
    
```{r}
split(emp, emp$DEPARTMENT_ID)
```
    
    
```{r}
split(emp$SALARY, emp$DEPARTMENT_ID)

lapply(split(emp$SALARY, emp$DEPARTMENT_ID), mean)
```
    
    
    
# 7-3. subset()

    - 조건에 만족하는 데이터를 선택
    - NA행 안 나옴

 ex 1)    
```{r}
emp[emp$DEPARTMENT_ID == 30, ]  # select * from employees where department_id = 30;
```
    
   
```{r}
subset(emp, DEPARTMENT_ID == 30)
```
    
    
 ex 2)    
```{r}
emp[emp$DEPARTMENT_ID == 30 & emp$SALARY >= 3000, c("LAST_NAME", "SALARY", "DEPARTMENT_ID")]
```
    
```{r}
subset(emp, DEPARTMENT_ID == 30 & SALARY >= 3000, select = c(LAST_NAME, SALARY, DEPARTMENT_ID))
```
```{r}
subset(emp, DEPARTMENT_ID == 30 & SALARY >= 3000, select = c('LAST_NAME', 'SALARY', 'DEPARTMENT_ID'))
```
```{r}
subset(emp, DEPARTMENT_ID == 30 & SALARY >= 3000, c(LAST_NAME, SALARY, DEPARTMENT_ID))
```


    
    
 ex 3) 전체중 제외할 컬럼만 지정해서 나머지를 보는 것
```{r}
emp[,!names(emp) %in% c('LAST_NAME', 'SALARY', 'DEPARTMENT_ID')]
```

```{r}
subset(emp, select = -c(LAST_NAME, SALARY, DEPARTMENT_ID))
```




 - 피보나치 수열 
```{r}
fibo <- function(n){
           if(n==1||n==2){
                    return(1)
               }
             return(fibo(n-1) + fibo(n-2))   # f_n = f_(n-1) + f_(n-2)
           }
```

```{r}
for(i in 1:10){
     print(fibo(i))
}

fibo(10)
```


```{r}
help(lowess)
```



    
    

