R-9일차(2018.1.8)

    9-1. ddply
    9-2. function
    9-3. 가변인수
    9-4. 중첩함수
    9-5. adply 함수
    9-6. dplyr
     -6-1. filter
     -6-2. select
     -6-3. 복합적으로 사용
     -6-4. mutate
     -6-5. summarise

[문제127] 아래와 같이 결과를 출력하세요.

   DEPARTMENT_ID SALARY
1             10   4400
2             20  19000
3             30  24900
4             40   6500
5             50 156400
6             60  28800
7             70  10000
8             80 304500
9             90  58000
10           100  51608
11           110  20308
12     소속부서X   7000
13          총액 691416

 - sol.1 : SQL(group by rollup 안됨)
```{r}
library(sqldf)
ex_127 <- sqldf("select department_id, sum(salary) salary 
                 from emp
                 group by department_id")
library(doBy)
ex_127 <- orderBy(~DEPARTMENT_ID ,ex_127)
tot <- colSums(ex_127)
ex_127 <- rbind(ex_127, tot)
ex_127[12:13,]$DEPARTMENT_ID <- c('소속부서X','총액') 
ex_127
```

 - sol.2 : R
```{r}
ds_tab <- aggregate(SALARY~DEPARTMENT_ID, emp, sum)
ds_tab <- rbind(ds_tab, list('소속부서X', sum(emp[is.na(emp$DEPARTMENT_ID), "SALARY"])))
ds_tab <- rbind(ds_tab, list('총액', sum(emp$SALARY)))
ds_tab
```

 - sol.3 : ddply(오늘 배움)
```{r}
ddply(emp, 'DEPARTMENT_ID', summarise, SALARY = sum(SALARY))
```

 - sol.4 : dplyr(select-)
```{r}
emp%>%
  group_by(DEPARTMENT_ID)%>%
  summarise(sum_sal = sum(SALARY))
```
 

[문제128] fruits_sales.csv file 읽어 들인 후 과일 이름별 판매량, 판매합계를 구하세요.

- tapply 방법
```{r}
x <- rbind(tapply(fruits_sales$qty, fruits_sales$name, sum),
      tapply(fruits_sales$price, fruits_sales$name, sum))
rownames(x) <- c("판매량", "판매합계")
x
class(x)
mode(x)
str(x)
```
```{r}
y <- cbind(tapply(fruits_sales$qty, fruits_sales$name, sum),
      tapply(fruits_sales$price, fruits_sales$name, sum))
colnames(y) <- c("qty","price")
y
class(y)
```


- aggregate 방법
```{r}
x <- aggregate(qty~name, fruits_sales, sum)
y <- aggregate(price~name, fruits_sales, sum)

merge(x,y)
```


- sqldf 방법
```{r}
sqldf("select name, sum(qty), sum(price) 
       from fruits_sales
       group by name")
```



# 9-1. ddply 함수

      데이터 프레임을 분할하고 함수를 적용한 뒤 결과를 데이터 프레임으로 반환하는 함수
      
       - install.packages("plyr") -> library("plyr")
       - ddply(data, 기준컬럼, func)
       
    1) summarise (~ group by) : 기준컬럼의 데이터끼리 모은 후 함수를 적용해서 값을 출력

```{r}
install.packages("plyr")
library("plyr")
```
       
```{r}
ddply(emp, 'DEPARTMENT_ID', summarise, sum_sal = sum(SALARY), avg_sal = mean(SALARY))
```


```{r}
ddply(emp, 'DEPARTMENT_ID', summarise, var_sal = var(SALARY), sd_sal = sd(SALARY))
```


```{r}
ddply(emp, 'DEPARTMENT_ID', summarise, max_sal = max(SALARY), min_sal = min(SALARY))
```


```{r}
ddply(emp, c('DEPARTMENT_ID','JOB_ID'), summarise, 
      sum_sal = sum(SALARY), avg_sal = mean(SALARY), sd_sal = sd(SALARY))
```



[문제129] fruits_sales.csv file 읽어 들인 후 과일 이름별 판매량, 판매합계를 구하세요.
	        (ddply함수를 이용하세요.)
	        
```{r}
ddply(fruits_sales, "name", summarise,
      qty = sum(qty), price = sum(price))
```


- 번외 연구
```{r}
ddply(fruits_sales, "name", summarise,
      avg_qty = mean(qty), sd_qty = round(sd(qty), 2), 
      max_qty = max(qty), min_qty = min(qty))
```


```{r}
ddply(fruits_sales, "name", summarise,
      avg_price = mean(price), sd_price = round(sd(price), 2), 
      max_price = max(price), min_price = min(price))
```



```{r}
library(lubridate)
aggregate(SALARY~year(emp$HIRE_DATE), emp, max)

aggregate(SALARY~format(as.Date(emp$HIRE_DATE), '%Y'), emp, max)
```


    2) trasform : 각 행별로 연산을 수행해서 행당 값을 출력하는 기능(비율값)

```{r}
ddply(fruits_sales, 'name', transform, s_qty = sum(qty), r_qty = (100*qty) / sum(qty))
ddply(fruits_sales, 'year', transform, s_qty = sum(qty), r_qty = (100*qty) / sum(qty))
ddply(fruits_sales, 'year', transform, x = qty^2, y = price%%qty)
```



# 9-2. 함수(function)

    - 사용자가 정의하는 함수를 생성할 수 있다.
    - 자주 반복되어 사용하는 기능을 정의하는 프로그램
    - 코드가 간단해 진다.
    - 메모리에 남아서 프로그램 종료전까지 사용가능

    함수이름 <- function(){
                   함수 수행해야할 코드
                   return(반환값)  # 선택사항
                }

Sys.date() -> date1()

```{r}
date1 <- function(){
                    return(Sys.Date())
}

date1()
date1
```

```{r}
date2 <- function(){
                    Sys.Date()
}

date2()
date2
```

```{r}
time <- function(){
               Sys.time()
}

time()
time
```


 - Sys.Date는 Sys.time을 바라보고 시간값만 제외하고 호출하는 원리
```{r}
Sys.Date
```


pl/sql에서 source문을 보기위해서는 select text from user_source... 를 해야함


 - 입력값 처리
 
```{r}
hap <- function(x,y){
        res <- x + y
        return(res)
}

hap(1,2)
hap(2,1)
```
 

[문제130] hap 함수에 인자값을 입력하게 되면 1부터 해서 입력숫자까지 합을 구하세요.
         
          hap(n) = 1+2+3+...+9+10+...+n 

 - sol.1 : for 반복문
```{r}
hap_1 <- function(n){     
  
         res <- 0
  
                for(i in 1:n){
         
                    res <- res + i
                      
                }
         return(res)
}

hap_1(1)     # 1
hap_1(2)     # 3
hap_1(10)    # 55
hap_1(100)   # 5050
```

 - sol.2 : 일반식 
```{r}
hap_2 <- function(n){
        
            return(n*(n+1)/2)  
   
}

hap_2(10)
hap_2(100)
```
 
 - sol.3 : 재귀호출 
```{r}
hap_3 <- function(n){
            res <- 0
            if(n==1){
              return(1)
            }else if(n > 1){
              res <- n + hap_3(n-1)
            }
            return(res)
}

hap_3(1)
hap_3(10)
hap_3(100)
```
 

[문제131] fac 함수에 인자값을 입력하게 되면 1부터 해서 입력숫자까지 곱을 구하세요.

          fac(n) = 1*2*3*....*(n-1)*n 
       
  - sol.1 : for 반복문   
```{r}
fac <- function(n){
          res <- 1
          
          if(n > 0){
            
             for(i in 1:n){
                 res <- res * i
             }
            return(res)
            
          }else if(n == 0){
                       return(res)
          }
}

fac(0)    # 1
fac(1)    # 1
fac(2)    # 2
fac(3)    # 6
fac(4)    # 24
fac(10)   # 3628800
fac(100)  # 9.332622e+157
```
          
 - sol.2 : 재귀호출
```{r}
fac <- function(n){
        if(n %in% c(0,1)){
          return(1)    # exit
        }else{
          return(n * fac(n-1))
        }
}

fac(0)
fac(1)
fac(2)
fac(3)
fac(4)
fac(10)
```
 

 - 번외 연구(수열)
```{r}
gamma
Γ(x) = integral_0^Inf t^(x-1) exp(-t) dt
```


- 피보나치 수열 
```{r}
fibo <- function(n){
           if(n==1||n==2){
                    return(1)
               }
             return(fibo(n-1) + fibo(n-2))   # f_n = f_(n-1) + f_(n-2)
           }
```

```{r}
for(i in 1:10){
     print(paste('fibo(',i,')=',fibo(i)))
}
```

 - 황금비율
```{r}
gold_ratio <- function(n){
               fibo(n)/fibo(n-1) == gold_ratio(n-1)
}

gold_ratio(20)
```
 



[문제132] 사원 번호를 입력 값으로 받아서 사원의 LAST_NAME, SALARY를 출력하는 함수를 생성하세요.

> find(100)
   LAST_NAME SALARY
10      King  24000

 - sol.1
```{r}
find <- function(n){
          emp[emp$EMPLOYEE_ID == n, c("LAST_NAME", "SALARY")]
}

find(100)
```

 - sol.2
```{r}
find <- function(n){
         subset(emp, emp$EMPLOYEE_ID == n, c(LAST_NAME, SALARY))
}

find(100)
```

 - 현재 떠있는 함수들
```{r}
ls()
# rm(function name) : remove function
```



```{r}
f <- function(x, y){
        print(x)
        print(y)
}

f(10,20)     # 위치지정방식
f(y=20,x=10) # 이름지정박식
```



# 9-3. 가변인수

```{r}
f <- function(...){
        myargs <- list(...)
        
        for(i in myargs){
             print(i)
        }
}

f(1,2,3,4)
f('a','b','c')
```


```{r}
sum(1,2,3)

# ... : 아무나 와라
f <- function(...){
        myargs <- list(...)
        
        for(i in myargs){
             append(myargs, i, after = length(myargs))
        }
        return(myargs)
}

f(1,2,3,4)
f('a','b','c')
```


```{r}
f <- function(...){
        myargs <- c(...)
        
        for(i in myargs){
             append(myargs, i, after = length(myargs))
        }
        return(myargs)
}

f(1,2,3,4)
f('a','b','c')
```


```{r}
f_1 <- function(...){
        myargs <- c(...)
        var <- NULL
        for(i in myargs){
          var <- c(var,i)  # vector 중첩을 허용하지 안는 성질 응용
        }
        return(var)
}

f_1(1,2,3,4)
f_1('a','b','c')
```


# 9-4. 중첩함수
 
```{r}
f <- function(x,y){
       print(x)
       f2 <- function(y){
              print(y)
       }
       f2(y)
}
f(10,20)
```
 

```{r}
df <- data.frame(name = c('king','smith','jane'),
                 sql = c(97,88,78),
                 python = c(60,70,100))
df
apply(df[,2:3], 1, sum)
apply(df[,2:3], 2, sum)
```


```{r}
df[df$sql >= 70 & df$python >= 90, ]

df$sql >= 70 & df$python >= 90
```


# 9-5. adply 함수 
 
    - 데이터 프레임 값에 대한 로직값의 컬럼을 생성과 동시에 합쳐서 출력

```{r} 
# library(plyr)
df
adply(df, 1, function(x){x$sql >= 70 & x$python >= 90})   # df -> x
```



# 9-6. dplyr

    - install.packages("dplyr") -> library("dplyr")


# 9-6-1. filter

    - 조건을 주어서 필터링하는 함수 
    
```{r}
filter(emp, DEPARTMENT_ID == 10)[,c("EMPLOYEE_ID","LAST_NAME","DEPARTMENT_ID")]
emp[emp$DEPARTMENT_ID == 10, c("EMPLOYEE_ID","LAST_NAME","DEPARTMENT_ID")]
subset(emp, DEPARTMENT_ID == 10, label = c(EMPLOYEE_ID,LAST_NAME,DEPARTMENT_ID))
```
    
    
```{r}
filter(emp, DEPARTMENT_ID == 10)[,'LAST_NAME']
filter(emp, DEPARTMENT_ID == 10)[,c('LAST_NAME','JOB_ID')]
filter(emp, DEPARTMENT_ID == 10)[,2:5]
filter(emp, DEPARTMENT_ID == 30 & SALARY >= 3000)[,1:5]
```
    


# 9-6-2. select 

    - 여러 컬럼이 있는 데이터셋에서 특정 컬럼만 선택사용
     
```{r}
select(emp, LAST_NAME, SALARY)
select(emp, 1, 2)
select(emp, 1:5)
select(emp, 3,5,6)
select(emp, c(3,5,6))
select(emp, -SALARY, -COMMISSION_PCT, -DEPARTMENT_ID)
```



# 9-6-3. 여러문장을 조합해서 사용하는 방법 

    %>%
    
```{r}
emp%>%
  select(LAST_NAME, JOB_ID, SALARY)%>%
  filter(SALARY >= 20000)
```
  
    
```{r}
emp%>%
  select(LAST_NAME, JOB_ID, SALARY)%>%
  filter(SALARY >= 20000)%>%
  arrange(SALARY)  # 오름차순 정렬 
```


```{r}
emp%>%
  select(LAST_NAME, JOB_ID, SALARY)%>%
  filter(SALARY >= 20000)%>%
  arrange(desc(SALARY))  # 내림차순 정렬 
```



# 9-6-4. mutate
  
    - 새로운 컬럼을 추가
    
```{r}
mutate(emp, sal = SALARY*12)
```


```{r}
emp%>%
  select(LAST_NAME, JOB_ID, SALARY, COMMISSION_PCT)%>%
  mutate(ANNUAL_SAL = SALARY*12 + ifelse(is.na(COMMISSION_PCT),
                                         0, SALARY*COMMISSION_PCT))%>%
  arrange(desc(ANNUAL_SAL))
```



# 9-6-5. summarise
  
    - 주어진 데이터 집계
    
```{r}
emp%>%
  summarise(sum_sal = sum(SALARY), mean_sal = mean(SALARY), 
            max_sal = max(SALARY), min_sal = min(SALARY))
```


    - summarise_at

```{r}
emp%>%
  group_by(DEPARTMENT_ID)%>%
  summarise_at("SALARY",sum)
```

```{r}
emp%>%
  summarise_at(vars(SALARY), sum)
```

```{r}
emp%>%
  summarise_at(c("SALARY", "COMMISSION_PCT"), sum, na.rm = T)
```


    - summarise_if
 
```{r}
emp%>%
  summarise_if(is.numeric, sum, na.rm = T)  # numeric 값을 가진 모든 column에 대해 합 
```


```{r}
emp%>%
  summarise_if(is.numeric, sum, na.rm = T)%>%
  select(-EMPLOYEE_ID, -MANAGER_ID)
```






















