R-15일차(2018.1.16)

    15-1. animation
    15-2. 난수
    15-3. rasterImage


[문제169] 2016년_서울_주요구별_병원현황.csv file을 읽어 들인후 구별 진료과목에 해당하는 병원수를 
          막대형 그래프로 만드세요. 단, 막대높이는 10개당 1개로 만드시고 막대그래프 프로그램은 
          한개를 가지고 모든 구별 막대그래프가 생성되도록 만드세요.

```{r}
hospital
```

```{r}
par(mfrow = c(2, 5))

for(i in names(hospital[,2:ncol(hospital)])){
barplot(as.matrix(hospital[,i]/10), names.arg = hospital$표시과목,
        beside = T, main = paste(i,"과목별 병원현황"), 
        ylim = c(0,35), ylab = "병원수(1/10개)", las = 2, 
        font.main = 15, font = 15, col = rainbow(nrow(hospital)), 
        density = 40, cex.name = .8, axes = FALSE)
axis(2,ylim = seq(0,35,10))
abline(h = seq(0,35,5), lty = 3)
#legend("topright", legend = hospital$표시과목, fill = rainbow(nrow(hospital)), cex = .7)
box()  
}
```




# 15-1. animation

     - install.packages("animation") -> library(animation)

```{r}
myani <- function(){
  n <- ani.options("nmax")
  x <- sample(1:n)
  y <- sample(1:n)

  for(i in 1:n){
    plot(x[i], y[i], cex = 4, col = rgb(runif(100),runif(100),runif(100)), pch = 21, lwd = 3, ylim = c(0,50), xlim = c(0,50))
    ani.pause()
  }  
}
myani()
```



ani.options("nmax")

    - animation.option을 설정, 조회 함수
    - nmax : animation의 프레임을 만들기 위한 반복수 기본값(50)
    - interval : animation의 시간 간격(초단위) 기본값 1초

ani.pause() : 주어진 시간동안에 대기하고 현재 화면을 지운다

ani.pause("interval")

sample(1:10) : 1 ~ 10까지 램덤하게 생성

```{r}
sample(1:100)
```



# 15-2. 난수

runif(n, min, max)

n : 생성할 난수의 수
min, max : 난수의 범위


```{r}
runif(10,0,1)
```


 - 정규분포를 따르는 난수를 생성 
```{r}
runif(5)
```




```{r}
myani2 <- function(){
            for(i in 1:10){
              y <- runif(5,1,2)
              barplot(y, ylim = c(0,2), col = rainbow(5))
              ani.pause(5)
            }
}

myani2()
```



```{r}
myani3 <- function(){
             for(i in 10:0){
               plot.new()
               rect(0,0,1,1, col = "gold")      # rect : 사각형
               s <- i - 1
               text(0.5,0.5,i,cex = s, col = rgb(1,0,0))
               ani.pause()
             }
}

myani3()
```


빛의 3원색 : red, green, blue 


```{r}
plot.new()
text(.4,.3,"대한민국",cex = 9, col = "red")
```



 - rect(x1(left), y1(bottom), x2(right), y2(top))
 
```{r}
plot.new()     # 새로운 그래픽 프레임 생성
rect(0,0,1,1)  # plot 영역 내부의 좌표에 사각형 그리기
```

```{r}
plot.new() 
rect(0,0,.25,.5)
```



```{r}
chan <- c("knife","blade","axe","machete", "kukuri")

myani4 <- function(){
             for(i in chan){
               plot.new()
               rect(0,0,1,1, col = rgb(runif(s),runif(s),runif(s)))      # rect : 사각형
               s <- nchar(chan)
               text(0.5,0.5,i,cex = s, col = rgb(runif(s),runif(s),runif(s)))
               ani.pause()
             }
}

myani4()
s
```


```{r}
sd(runif(10))
```





 - install.packages("jpeg") -> library(jpeg)
```{r}
library(jpeg)
```
 
 
 
# 15-3. 화면에 이미지 출력해주는 함수

  rasterImage(image, xleft, ybottom, xright, ytop)
  
   - xleft : x축 왼쪽
   - xright : x축 오른쪽
   - ybottom : y축 하단
   - ytop : y축 상단
   
   
```{r}
ig <- c(1:12,"우주선내부")

for(i in ig){
  img <- paste("C:/R/", i, ".jpg", sep = '')
  img <- readJPEG(img)
  
  plot.new()
  rect(0,0,1,1, col = "white", border = "white")
  
  rasterImage(img,0,0,1,1)
  ani.pause()
}
```
 


[문제170] 모기업의 영업팀은 'A팀','B팀','C팀','D팀','E팀'있습니다.
	        영업팀별 영업 매출액은 90,45,70,67,85 있습니다.
	        이자료를 이용해서 barplot, pie, pie3D 그래프를 만드세요.
	        각 그래프를 jpg파일로 저장한 후 이 파일을 애니메이션으로 출력해주세요.
   
```{r}
s_t <- c('A팀','B팀','C팀','D팀','E팀')
s_a <- c(90,45,70,67,85)
```
   
```{r}
jpeg("C:/R/bar_chart.jpg")

barplot(s_a, names.arg = s_t, main = "영업팀 매출액",
        ylim = c(0,100), col = rainbow(length(s_t)), density = 60,
        las = 1)
abline(h = seq(0,100,10), lty = 2)
box()
```


```{r}
jpeg("C:/R/pie_chart.jpg")

pie(s_a, labels = paste(s_t,paste(round(s_a*100/sum(s_a)),'%',sep = '')),
    clockwise = TRUE, main = "영업팀 매출액")
```


```{r}
library(plotrix)
```

```{r}
jpeg("C:/R/pie3d_chart.jpg")

pie3D(s_a, labels = paste(s_t,paste(round(s_a*100/sum(s_a)),'%',sep = '')),
      main = "영업팀 매출액", explode = .05, shade = .3, height = .2, labelcol = rgb(.2,.2,.2))
```

```{r}
ig <- c("bar_chart","pie_chart","pie3d_chart")

for(i in ig){
  img <- paste("C:/R/", i, ".jpg", sep = '')
  img <- readJPEG(img)
  
  plot.new()
  rect(0,0,1,1, col = "white", border = "white")
  
  rasterImage(img,0,0,1,1)
  ani.pause()
}
```



[문제171] 문제169번을 수행하면서 구이름.jpg형식으로 파일이 생성하도록 한후
	        구이름.jpg를 이용해서 애니메이션을 수행하세요.

자동으로 jpg 저장 -> 애니메이션 수행 

```{r}
for(i in names(hospital[,2:ncol(hospital)])){
  
jpeg(paste("C:/R/",i,".jpg",sep = ''))  
  
barplot(as.matrix(hospital[,i]/10), names.arg = hospital$표시과목,
        beside = T, main = paste(i,"과목별 병원현황"), 
        ylim = c(0,35), ylab = "병원수(1/10개)", las = 2, 
        font.main = 15, font = 15, col = rainbow(nrow(hospital)), 
        density = 40, cex.name = .8, axes = FALSE)
axis(2,ylim = seq(0,35,10))
abline(h = seq(0,35,5), lty = 3)
box()  

dev.off()
}
```

```{r}
library(animation)
```


```{r}
ig <- names(hospital[,2:ncol(hospital)])

for(i in ig){
  img <- paste("C:/R/", i, ".jpg", sep = '')
  img <- readJPEG(img)
  
  plot.new()
  rect(0,0,1,1, col = "white", border = "white")
  
  rasterImage(img,0,0,1,1)
  ani.pause()
}
```


 - 아름다운 색깔(김승혁 형님)

```{r}
library("colorspace")  # rainbow_hcl
```

```{r}
heat_hcl(12,c=c(80,30), l=c(30,90), power=c(1/5,1.5)) 
```


```{r}
barplot(s_a, names.arg = s_t, main = "영업팀 매출액",
        ylim = c(0,100), col = rainbow_hcl(11), 
        density = 60, las = 1)
abline(h = seq(0,100,10), lty = 2)
box()
```


# png 


```{r}
img <- readPNG("C:/R/insertion_sort.png")
  
plot.new()
rect(0,0,1,1, col = "white", border = "white")
  
rasterImage(img,0,0,1,1)
ani.pause()
```



> install.packages("RJDBC")

Installing package into ‘C:/Users/STU/Documents/R/win-library/3.4’
(as ‘lib’ is unspecified)
trying URL 'https://cran.rstudio.com/bin/windows/contrib/3.4/RJDBC_0.2-5.zip'
Content type 'application/zip' length 67568 bytes (65 KB)
downloaded 65 KB

package ‘RJDBC’ successfully unpacked and MD5 sums checked

The downloaded binary packages are in
	C:\Users\STU\AppData\Local\Temp\Rtmp63QFhg\downloaded_packages

> library(RJDBC)

필요한 패키지를 로딩중입니다: DBI
필요한 패키지를 로딩중입니다: rJava

> jdbcDriver <- JDBC(driverClass="oracle.jdbc.OracleDriver", classPath="C:/r/ojdbc6.jar")

> conn <- dbConnect(jdbcDriver, "jdbc:oracle:thin:@localhost:1521/xe", "hr",  "hr")

> emp <- dbGetQuery(conn, "select * from employees")

> dept <- dbGetQuery(conn, "select * from departments")

> class(emp)
[1] "data.frame"


```{r}
loc <- dbGetQuery(conn, "select * from locations")
```

```{r}
loc
```









```{r}
library(plyr)
ddply(emp, 'DEPARTMENT_ID', summarise, CNT = length(EMPLOYEE_ID))

library(sqldf)
sqldf("select department_id,count(*)
       from emp
       group by department_id")

library(dplyr)
emp%>%
  group_by(DEPARTMENT_ID)%>%
  summarise_at('EMPLOYEE_ID', length)
```






[문제172] R에서 오라클 접속한 후 부서별 인원수에 대한 막대그래프 그리세요.

 - sol.1 : 기존방법 
```{r}
library(sqldf)
cnt_dept <- sqldf("select coalesce((select department_name from dept
                          where department_id = e.department_id),'부서(X)') dept_name, e.cnt
                   from (select department_id, count(*) cnt
                         from emp
                         group by department_id) e")
cnt_dept <- orderBy(~dept_name, cnt_dept)
cnt_dept
```


```{r}
barplot(cnt_dept$cnt, names.arg = cnt_dept$dept_name, main = "부서별 인원수",
        ylim = c(0,50), col = rainbow_hcl(nrow(cnt_dept)), cex.name = .7)
abline(h = seq(5,50,5), lty = 3)
box()
```



 - sol.2 : 오라클 접속 
```{r}
dq <- dbGetQuery(conn, "select nvl(department_name, '소속(X)') dept_name,
                               count(*) cnt
                        from employees e, departments d
                        where e.department_id = d.department_id(+)
                        group by nvl(department_name, '소속(X)')")
```

```{r}
library(doBy)
dq <- orderBy(~DEPT_NAME, dq)
```

```{r}
barplot(dq$CNT, names.arg = dq$DEPT_NAME, main = "부서별 인원수",
        ylim = c(0,50), col = rainbow_hcl(nrow(cnt_dept)), 
        las = 1, cex.name = .7)
abline(h = seq(5,50,5), lty = 3)
box()
```




 - dbReadTable : 한번에 통으로 가져오려면 

```{r}
dbReadTable(conn, "DEPARTMENTS")
```







