R-25일차(2018.1.30)


# 역행렬 
```{r}
P <- matrix(c(-2,1,1,-1,0,1,0,1,0), 3, 3)
P
P %*% solve(P)
solve
```

# hilbert
```{r}
hilbert <- function(n) { i <- 1:n; 1 / outer(i - 1, i, "+") }
h8 <- hilbert(8); h8
sh8 <- solve(h8)
round(sh8 %*% h8, 3)
```


```{r}
A <- hilbert(4)
A[] <- as.complex(A)
## might not be supported on all platforms
try(solve(A))
```


```{r}
x <- 1:9; names(x) <- x
# Multiplication & Power Tables
x %o% x
```


```{r}
y <- 2:8; names(y) <- paste(y,":", sep = "")
outer(y, x, "%%")
```



Information Technology -> Data Technology 

[알리바바 마윈]
"세상은 지금 IT시대에서 DT시대로 가고 있다."

Big Data : 우량아 
     
    - 기존의 관리 및 분석체계로는 감당할 수 없을 정도의 거대한 데이터의 집합 
 
Big Data 특성

1. Volume
2. Variety
3. Velocity
 
 
Big Data 기술

    - 엄청남 양의 데이터가 실시간 발생될 때 무질서한 것처럼 보이는 데이터 속에서 특징 또는
      일정한 패턴을 찾아내는 기술

통계를 왜 배워야 하는가?

    - 통계학은 데이터에서 의미를 찾아내는 방법을 다루는 학문, 
      빅데이터 기술의 기본은 바로 통계학이다. 
    
    
자료(DATA)

    - 데이터는 어떠한 가치 판단을 할 수 있는 근거가 되는 재료
    
    - 자료는 문제를 해결하기 위한 원재료로서 처리되지 않는 문자, 숫자, 이미지...
    
    - 정치, 경제, 사회, 문화 어떤 현상을 분석하고 문제의 해결방안을 제시하여
      미래를 예측하기 위해서는 먼저 자료를 수집하고 분석해야 한다.
      
      
용어
  
    - 모집단 : 관심있는 연구대상 전체 집합
    - 모수 : 모집단의 특성을 나타내는 수 
    - 표본 : 모집단을 닮은 모집단의 부분집합 
    - 통계량 : 표본의 특성을 나타내는 수 


통계분석을 위해 자료를 수집

    - 개체 : 관찰대상, 조사대상(신입사원, 성인남녀 만 19세 이상)
    
    - 요인 : 개체에 관한 특성 중 연구자가 관심을 갖는 특성
             (신입사원 경력사항, 신체조건, 경제조건)
             
    - 변수 : 요인의 특성을 수치화하기 위해 쓰이는 속성 
             (신인사원 : 키, 몸무게, 가슴둘레, 발크기, 시력, 허리둘레, 혈액형)
             (경력사항 : 학위, 근무연수, 직무)
             
    - 측정 : 개체의 특성, 요인을 수치화 하는 것         
             
             
   
                     연구대상
                     ------------  
                     흡연아빠의 신생아의 문제점
              
                          |
                        
                     요 인
                     -----------
                     흡연아빠의 영향

                          |
                          
              -------------------------      
              |                       |
              
            변 수                   척 도
            ----------              -----------
            신생아 몸무게           g(비율척도)
             
              |                       |
              -------------------------
                          |
             
                        자 료
                        ------------
                        홍길동, 2940
                        
사회조사분석사 


수집 -> 정리, 요약 -> 추측 

통계적으로 처리하는 방법

1. 기술통계학(Descriptive Statistics)

    - 수집된 자료를 정리, 요약하여 수치, 표, 그래프로 자료의 특징을 파악 

2. 추측통계학(Inferential Statistics)

    - 모집단의 일부인 표본을 분석하여 모집단에 대한 추측하고 일반화
      시키는 연구분야
      
    - 새로운 가설이 맞는지 틀리는지를 검증 
    
    - 대통령 선거 당일 2000명으로 추측한 당선 후보 예상 득표율? 
    
    - 5000개의 형광등에서 50개 샘플로 조사한 형광등 수명으로 불량품 예측? 
    
    
    
수집된 자료의 형태

양적자료(숫자, 크기), 측정되는 값

        연속형자료 : 키, 몸무게
        이산형자료 : 출생아수, 남학생수, 우리반 남학생들의 왼손잡이수
        
질적자료(성별, 자료가 내포하고 있는 의미)

        순위형자료 : 학점(A,B,C,D,F), 매우좋음, 좋음, 보통, 나쁨 
                     (의미가 중요하고 그중에 순서가 중요하다)
        명목형자료 : 남자, 여자(구별하기 위해서), 혈액형, 거주지역
     
        
--------------------------------------------------------------------------------------------------
               요약방법                  자료정리                      그래프              예
--------------------------------------------------------------------------------------------------

질적자료     도표, 그래프             도수분포표(table),             막대그래프,         wordcloud
                                      분할표(pivot)                  원그래프


양적자료     수치, 그래프             산술평균                       히스토그램
(연속자료)                            중앙값                         (넓이가 중요)
                                      표준편차                       상자도표
                                      분산                           시계열도표  
                                      최대값, 최소값                 산점도
                                                                     
--------------------------------------------------------------------------------------------------


평균에는 기하평균, 조화평균

도수분포표(Frequency Distribution)

    - 처음 조사된 원자료는 그 자료의 특징 및 분포를 파악하기 어렵다.
    
    - 처음 조사된 원자료를 구간을 나누거나 돗수를 세거나 해서 정리하여 자료의
      구조적 특징을 파악하는 표 

    - 미리 구간을 설정해 놓고 각 구간의 범위안에 조사된 데이터 값들이 몇개씩
      속하는가를 표시한다
      
    - 계급(class) : 각 구간
    
    - 도수(frequency) : 각 구간(계급)에 속한 데이터 값들의 개수 


[문제185]

```{r}
library(reshape2)  # melt()
```


```{r}
grade <- readLines("c:/r/grade.txt")
grade
grade1 <- unlist(strsplit(grade, " "))
grade1
grade2 <- table(grade1)
grade2
```


```{r}
grade3 <- as.data.frame(grade2)
names(grade3) <- c("grade", "cnt")
grade3
```


```{r}
library(colorspace)
```


```{r}
bp <- barplot(grade2, ylim = c(0,20), col = heat_hcl(8), las = 1,
              main = "성적별 인원분포", xlab = "성적", ylab = "인원수(명)", 
              border = "green")
abline(h = seq(1,20,1), lty = 3, col = "grey50")
text(x = bp, y = grade2, label = paste0(grade2,"명"), pos = 3)
```



























