R-26일차(2018.1.31)

    26-1. cut()
    26-2. Histogram
    26-3. Stem and Leaf Diagram(줄기잎 그림)

[문제186] 조사된 데이터 값들이 있습니다. 도수분포표를 만드세요.

90 88 78 65 80 94 69 72 83 64 95 68 87 69 82 91 63 70 81 67 

              계급 도수
           90점이상    4
  80점이상~90점미만    6
  70점이상~80점미만    3
  60점이상~70점미만    7


양적자료도 도수분포표를 만들수 있다 
계급의 갯수를 정하는 방법이 있다?


```{r}
df <- data.frame(계급 = c("90점이상","80점이상~90점미만","70점이상~80점미만","60점이상~70점미만"),
                   도수 = c(0,0,0,0), stringsAsFactors = FALSE)
df
```

```{r}
d <- c(90, 88, 78, 65, 80, 94, 69, 72, 83, 64, 95, 68, 87, 69, 82, 91, 63, 70, 81, 67)
d
```

```{r}
table('90~' = d >= 90, 
      '80~90' = d >= 80 & d < 90, 
      '70~80'= d >= 70 & d < 80, 
      '60~70' = d >= 60 & d < 70)
#  90~ : 4, 80~90 : 6, 70~80 : 3, 60~70 : 7

df$도수 <- c(4,6,3,7)
df
```





```{r}
df$도수 <- NULL
for(i in 1:length(d)){
          ifelse(d >= 90, df$도수[1] <- df$도수[1] + 1, 
                ifelse(d >= 80 & d < 90, df$도수[2] <- df$도수[2] + 1, 
                       ifelse(d >= 70 & d < 80, df$도수[3] <- df$도수[3] + 1, df$도수[4] <- df$도수[4] + 1)))
}

df
```


 - 선생님 풀이
 
 도수분포표(Frequency Distribution)

    - 처음 조사된 원자료는 그 자료의 특징 및 분포를 파악하기 어렵다.
    
    - 처음 조사된 원자료를 구간을 나누거나 도수를 세거나 해서 정리하여 자료의
      구조적 특징을 파악하는 표 

    - 미리 구간을 설정해 놓고 각 구간의 범위안에 조사된 데이터 값들이 몇개씩
      속하는가를 표시한다
      
    - 계급(class) : 각 구간
    
    - 도수(frequency) : 각 구간(계급)에 속한 데이터 값들의 개수 
    
    - 계급의 수 결정
        계급의 수 = (자료의 측정값들의 갯수)^(1/3)
        
    - 구간 = (자료 측정값의 최대값 - 자료 측정값의 최소값) / 계급의수    
    
```{r}
score <- scan()

# 계급의수
round(length(score)^(1/2))
round(length(score)^(1/3)) 

# 구간
(max(score)-min(score)) / 3
```
 

```{r}
for(i in score){
  if(i >= 90){
    df[1,2] <- df[1,2] + 1
  }else if(i >= 80 & i < 90){
    df[2,2] <- df[2,2] + 1
  }else if(i >= 70 & i < 80){
    df[3,2] <- df[3,2] + 1
  }else if(i >= 60 & i < 70){
    df[4,2] <- df[4,2] + 1
  }
}
df
```


 - 총계 입력

```{r}
df[5,] <- list(c("전체"), sum(df$도수))
df
```


 - 선생님 풀이
 
```{r}
df <- rbind(df, data.frame(계급 = "전체", 도수 = sum(df[,2])))
```
 


상대도수 : 계급에 속한 도수가 전체도수에 차지하는 비율
누적도수 : 계급 도수와 그 위에 계급에 속하는 도수를 모두 합한다.


```{r}
df
```

 - 상대도수 
```{r}
cbind(df, data.frame(상대도수 = c(df[1:4,2]/df[5,2],NA)))
```

```{r}
for(i in 1:nrow(df)-1){
  df[i,3] <- df[i,2]/df[5,2]
}
names(df)[3] <- "상대도수"
df
```


```{r}
df$도수/df$도수[5]
```


 - 누적도수
 
```{r}
sgm <- NULL
for(i in 1:4){
  sgm <- c(sgm,sum(df[1:i,2]))
}
sgm

df <- cbind(df, data.frame(누적도수 = c(sgm,NA)))
df
```
 

```{r}
for(i in 1:NROW(df)){
  if(i==1){
    df$누적[i] <- df$도수[i]
  }else if(i == NROW(df)){
    df$누적[i] <- NA
  }else{
    df$누적[i] <- sum(df$도수[1:i])
  }
}
df
```



```{r}
# 누적도수 구하는 법
for(i in 1:length(df$누적도수)){
  if(sum(df$cnt[df$score[1:i]]) <= df$cnt[df$score=="전체"]){
    df$누적도수[i]<- sum(df$cnt[df$score[1:i]])
  }
  else if(sum(df$cnt[df$score[1:i]]) > df$cnt[df$score=="전체"]){
    df$누적도수[i]<- NA
  }
}
```




-------------------------------------------------------------------------------------------------

# 26-1. cut(score, breaks, right = FALSE, labels = c(""))

    - 

```{r}
score
```


```{r}
# 이산형 -> 명목형

ft_cut <- cut(score, breaks = c(60,70,80,90,101), right = FALSE, 
              labels = c("60점이상~70점미만","70점이상~80점미만","80점이상~90점미만","90점이상"))
ft_cut


# right = FALSE

60 <= score < 70
70 <= score < 80
80 <= score < 90
90 <= score < 101


# right = TRUE

60 < score <= 70
70 < score <= 80
80 < score <= 90
90 < score <= 101
```


```{r}
ft_cut_table <- table(ft_cut)
ft_cut_table
```


 - prop.table : 상대도수 
```{r}
## 상대도수 만드는 법
prop.table(ft_cut_table) 
cbind(ft_cut_table, prop.table(ft_cut_table))
```


 - 
```{r}
## 상대도수 만드는 법
prop.table(ft_cut_table) 
```



[문제187] 학생들의 시험 성적입니다. grade값을 만들어 주세요.

        id      score   grade
------------  --------  ------      
       100         63
       101         93
       102         72
       103         80
       104         54
       105         88
       106         68
       107         87
       108         66
       109         98
       110         70
       
       
score < 60     : F
60<= score <70 : D
70<= score <80 : C
80<= score <90 : B
90<= score     : A


```{r}
scr <- c(63,93,72,80,54,88,68,87,66,98,70)
df_187 <- data.frame(id = 100:110, score = scr, grade = NA)
df_187
```


- sol.1 : cut()

```{r}
df_cut <- cut(scr, breaks = c(0,60,70,80,90,101), labels = c("F","D","C","B","A"), right = FALSE)
ordered(df_cut)
```

```{r}
df_187$grade <- df_cut
df_187
```



- sol.2 : if()

```{r}
for(i in 1:NROW(scr)){
  if(scr[i] >= 90){
    df_187$grade1[i] <- "A"
  }else if(scr[i] < 90 & scr[i] >= 80){
    df_187$grade1[i] <- "B"
  }else if(scr[i] < 80 & scr[i] >= 70){
    df_187$grade1[i] <- "C"
  }else if(scr[i] < 70 & scr[i] >= 60){
    df_187$grade1[i] <- "D"
  }else{
    df_187$grade1[i] <- "F"
  }
}
df_187
```


 - sol.3 : ifesle()
 
```{r}
df_187$grade2 <- ifelse(scr < 60, "F",
                       ifelse(scr >= 60 & scr < 70, "D",
                             ifelse(scr >= 70 & scr < 80, "C",
                                   ifelse(scr >= 80 & scr < 90, "B", "A"))))
df_187
```
 

 - 번외연구
 
```{r}
pt <- prop.table(df_cut_tbl)  # df_cut_tbl <- table(df_cut)

df_pt <- as.data.frame(round(pt, 2))
df_pt
```


```{r}
library(dplyr)
library(sqldf)

sqldf("select d1.*, d2.Freq 
       from df_187 d1, df_pt d2
       where d1.grade = d2.df_cut")
```


```{r}
test <- transform(result, result = cut(grade, breaks = c(0, 60, 70, 80, 90, 100),
                                       include.lowest = TRUE,
                                       right = FALSE, 
                                       labels = c("F", "D", "C", "B", "A")))
```


```{r}
pie(round(pt, 2), init.angle = 120)
```
 


--------------------------------------------------------------------------------------------------


# 26-2. Histogram 

> score  <- scan()
1: 90 88 78 65 80 94 69 72 83 64 95 68 87 69 82 91 63 70 81 67

```{r}
max(score)
min(score)

library(colorspace)
hist(x = score, breaks = seq(60, 101, by = 10), right = FALSE, col = heat_hcl(4))

# x : 히스토그램을 위한 벡터 데이터 
# breaks : 계급구간 
```



[문제188] 학생들의 몸무게 자료를 이용해서 도수분포표,그래프를 생성하세요.

step.1 : weight.txt 파일내용 벡터값으로 저장 
```{r}
# weight <- scan()
weight
```


step.2 : 구간 정하기
```{r}
# max : 93, min : 52

(max(weight)-min(weight))/length(weight)^(1/3) # 11.12911 : 그냥 10으로 하겠음
```


step.3 : 도수분포표 작성

 - 3-1 : cut() 사용해서 분류
```{r}
weight_cut <- cut(weight, 
                  breaks = seq(50,100,10), 
                  labels = c("50≤X<60","60≤X<70","70≤X<80","80≤X<90","90≤X<100"), 
                  right = FALSE)
weight_cut
```


 - 3-2 : data.fame으로 변환
```{r}
weight_df <- as.data.frame(table(weight_cut))
names(weight_df) <- c("계급", "도수")
weight_df
```


 - 3-3 : 전체, 상대도수, 누적도수 반영
```{r}
# 전체
weight_df <- rbind(weight_df, data.frame(계급 = "전체", 도수 = sum(weight_df$도수))) ; weight_df

# 상대도수
x <- as.data.frame(prop.table(table(weight_cut)))
weight_df <- cbind(weight_df, data.frame(상대도수 = c(x$Freq, sum(x$Freq)))) ; weight_df

# 누적도수
for(i in 1:NROW(weight_df)){
  weight_df$누적도수[i] <- ifelse(i == NROW(weight_df), NA, sum(weight_df$도수[1:i]))
} ; weight_df
```
 

step.4 : 히스토그램
```{r}
install.packages("colorspace")
library(colorspace)
```


```{r}
weight_h <- hist(x = weight, breaks = seq(50, 100, by = 10), right = FALSE, col = heat_hcl(5), ylim = c(0,25))
text(x = weight_h$mids, y = weight_h$counts, labels = weight_h$counts, pos = 3, col = "blue")
```


```{r}
library(reshape2)
library(ggplot2)
```


```{r}
w_df <- as.data.frame(weight)

ggplot(data = w_df, aes(x = weight))+
  geom_histogram(binwidth = 10, aes(fill=..count..))
```



weight <- read.table("c:/r/weight.txt")
str(weight)
weight <- as.matrix(weight)
dim(weight) <- c(50,1)
weight <- as.data.frame(weight)
max(weight)
min(weight)
w <- weight[,1]
w_ct <- cut(w,breaks=c(50,60,70,80,90,101),right=FALSE,include.lowest = FALSE,
   labels=c("50이상~60미만","60이상~70미만","70이상~80미만","80이상~90미만","90이상"))
w_ct
w_t <- table(w_ct)
prop.table(w_t)
c_df <- cbind(w_t,prop.table(w_t))

rownames(c_df)
colnames(c_df) <- c("도수","상대도수")
c_df
hist(x=weight[,1], 
     main="학생들의 몸무게",
     xlab="몸무게",
     ylab="인원수",
     ylim=c(0,25),
     col=rainbow(5),
     breaks=seq(50,100,by=10))

library(ggplot2)

ggplot(data=weight,aes(x=freq))+
  geom_histogram(binwidth = 10, aes(fill=..count..))




# 26-3. Stem and Leaf Diagram(줄기잎 그림)

```{r}
stem(weight)
```

  5 | 2               52
  5 | 7               57
  6 | 2222            62(4)
  6 | 56778889999     65,66,67(2),68(3),69(4)
  7 | 11122344        71(3),72(2),73,74(2)
  7 | 5555567789999   75(5),76,77(2),78,79(4)
  8 | 00123           80(2),81,82,83 
  8 | 55789           85(2),87,88,89
  9 | 03              90,93





```{r}
x <- rchisq(100, df = 4)
qqplot(x, qchisq(ppoints(x), df = 4)); abline(0, 1, col = 2, lty = 2)
```


```{r}
hist(x, freq = FALSE, ylim = c(0, 0.2))
curve(dchisq(x, df = 4), col = 2, lty = 2, lwd = 2, add = TRUE)
```
























