---
title: "R-35일차(2018.2.13)"
---

    35-1. 군집합(kmeans)

■ 독일 은행의 대출 채무이행

1. 데이터를 로드한다.

```{r}
credit <- read.csv("c:/r/credit.csv")
str(credit)
```


    * 컬럼 소개 

      1. 라벨 : default 변수 -->  yes : 대출금 상환 안함 
                                  no  : 대출금 상환

      2. checking_balance  --> 예금 계좌 
      3. savings_balance   --> 적금 계좌 

         ※ 설명 : 대출 신청자의 예금계좌와 적금계좌의
                   예금 정도를 확인해서 예금액이 많을수록
                   대출이 안전하다고 가정할수있다.

```{r}
table(credit$checking_balance) 
table(credit$savings_balance)
```

     4. amount : 대출 금액
```{r}
summary(credit$amount)
```

      ※ 대출금액이 250 마르크에서 18424 마르크로 구성
         100 마르크 우리나라돈으로 6 ~ 7만원 


[문제] 대출금 상환을 한 사람과 안 한 사람의 비율을 출력하세요.
```{r}
prop.table(table(credit$default))
```
-> 대출금 상환(O) : 70%
   대출금 상환(X) : 30%


[문제] credit 데이터를 shuffle 시키고 훈련데이터(900)와 테스트데이터(100)로 나누시오
```{r}
?sample()
```

```{r}
train <- sample_n(credit,900)
test <- setdiff(credit,train)
str(train)
str(test)
```



```{r}
library(recipes)
library(dplyr)
```

```{r}
train <- recipe(~amount+default , data = credit)%>%
  step_shuffle(amount,default)
bake(prep(train))
```
         

[문제] 훈련 데이터를 의사결정트리 알고리즘중 C5.0 알고리즘을 적용해서 예측 모델을 생성 하세요.
```{r}
library(C50)
```

```{r}
model <- C5.0(train[-17], train[,17], trials = 100)
summary(model)
```


[문제] 위에서 만든 결과로 이원 교차표를 생성하세요.
```{r}
library(gmodels)
```

```{r}
credit_pred <- predict(model, test[-17])
```

```{r}
CrossTable(test[,17], credit_pred, dnn = c('실제','예측'))
```


[문제] 모델의 성능을 개선해 보세요.

```{r}
library(FSelector)
library(RWeka)
```
  
```{r}
information.gain(default~. , train)
```

```{r}
credit$checking_balance
```


 - 1. OneR()
```{r}
credit_1R <- OneR(default~. , train)
summary(credit_1R)
credit_1R
669/900
```
-> OneR()은 정확도 74%로 개선된 효과를 볼 수 없을 것 같음 

 - 2. JRip()
```{r}
credit_jrip <- JRip(default~., train)
summary(credit_jrip)
700/900
```
-> JRip()은 정확도 77%로 개선된 효과를 볼 수 없을 것 같음 

 - 3. PART()
```{r}
credit_part <- PART(default~., train)
summary(credit_part)
828/900
```
-> PART()은 정확도 92%로 이걸로 가즈아!!

```{r}
modelUp <- predict(credit_part, test[-17])
CrossTable(test[,17], modelUp, dnn = c('실제','예측'))
```


* 그래프 그려보자
```{r}

```



C5.0 산업표준

 - 선생님 풀이
 
[문제] 대출금 상환을 한 사람과 안 한 사람의 비율을 출력하세요.

라벨 : default 변수 -->  yes : 대출금 상환 안함 
no : 대출금 상환

prop.table(table(credit$default))

# 과거 데이터를 분석해보니 대출금 상환 불이행자가
# 30%나 되니 앞으로 30% 이내로 떨어뜨리는게 
# 은행의 목표가 되겠금 model 을 생성해야한다.



[문제] credit 데이터를 shuffle 시키고 훈련데이터(900)와 테스트데이터(100)로 나누시오

```{r}
set.seed(1) 
```

# 컴퓨터 프로그램에서 무작위와 관련된 모든 알고리즘은 사실 무작위가 아니라 
# 시작 숫자를 정해 주면 그 다음에는 정해진 알고리즘에 의해 마치 난수처럼 
# 보이는 수열을 생성한다. 다만 출력되는 숫자들 간의 상관관계가 없어 보일 뿐이다.

# 또한 같은 알고리즘을 여러번 실행하더라도 다른 숫자가 나오도록 시작 숫자는 
# 현재 시간 등을 사용해서 매번 바꿔준다. 이런 시작 숫자를 시드(seed)라고 한다.
# 따라서 시드를 사람이 수동으로 설정한다면 그 다음에 만들어지는 난수들은 예측할 수 있다. 


```{r}
train_index <- sample(2,nrow(credit), prob=c(0.9,0.1), replace=T)

credit_train <- credit[train_index==1, ] 
credit_test  <- credit[train_index==2, ]

prop.table(table(credit_train$default))
prop.table(table(credit_test$default))
```



[문제] 위의 훈련 데이터를 의사결정트리 알고리즘중 C5.0 알고리즘을 적용해서 예측 모델을 생성 하세요.

install.packages("C50")
library(C50)

```{r}
credit_model <- C5.0(credit_train[,-17], credit_train[,17])
credit_model
summary(credit_model)
credit_result <- predict(credit_model, credit_test[,-17])
```



[문제] 위에서 만든 결과로 이원 교차표를 그리세요.

library(gmodels)

```{r}
CrossTable(credit_test[,17],credit_result, 
           prop.chisq = F,prop.r = F,prop.c = F,
           dnn=c('actual default','predicted default'))
```



[문제] 모델의 성능을 개선해 보세요.

```{r}
credit_model2 <- C5.0(credit_train[,-17], credit_train[,17], trials=10)
credit_model2
credit_result2 <- predict(credit_model2, credit_test[,-17])

CrossTable(credit_test[,17], credit_result2, 
           prop.chisq = F,prop.r = F,prop.c = F,
           dnn=c('actual default','predicted default'))
```


------------------------------
 전체 데이터를 train으로 잡고, test는 label 비율 비슷하게 뽑아서 만들어서 비교?

step.1 : 대출금 상환여부에 따른 비율(test 뽑을때 적용)
```{r}
prop.table(table(credit$default))
```
-> NO : 70%, YES : 30%

step.2 : test 뽑는다(각각 10개 row, text.1(비율고려) / test.2(비율미고려))
```{r}
n_yes <- which(credit$default=='yes')
n_no <- which(credit$default=='no')
```

```{r}
int_yes <- sample(n_yes,7);int_yes
int_no <- sample(n_no,3);int_no
```

```{r}
credit[c(int_yes,int_no),]
```


```{r}
names(train)
tree_mod <- C5.0()
plot(credit_model2)
```


------------------------------------------------------------------------------------------------

# 35-1. 군집합(유사한 아이템의 그룹)

    - 데이터를 클러스터(cluster)로 자동 분리하는 '비지도 학습의 머신러닝(unsupervised)'
    - 군집화는 데이터 안에서 발견되는 자연스런 그룹에 대한 통찰력을 제공
    - 레이블이 없는 상태에서 분류
    
    * 활용
      - 타겟마케팅 켐페인을 위해 유사한 인구 통계나 구매패턴을 가진 그룹으로 고객을 세분화
      - 알고 있는 클러스터 밖의 사용패턴을 찾아 무단 네트워크 침입과 같은 이상행동을 탐지
      - 유사한 값을 갖는 특징을 적은 개수의 동질적인 범주로 그룹핑해 초대형 데이터셋을 단순화 할때
    
    * k-means algorithm
      - k개의 클러스터 중 하나에 할당하는데 이때 k는 사전에 결정된 수
      - 특정값을 다차원 특징 공간의 좌표로 취급
      - 유클리드 거리계산
    
    * k값(참고용)
      - knn = sqrt(n)
      - kmeans = sqrt(n/2)

    * kmeans 한계점
      - k값 입력을 직접 지정해야 한다.(잘못지정하면 끝)
      - 이상치값 민감하다(멀리 보내버린다) 

[ex.1]
```{r}
c <- c(3,4,1,5,7,9,5,4,6,8,4,5,9,8,7,8,6,7,2,1)
row <- c('A','B','C','D','E','F','G','H','I','J')
col <- c('X','Y')
```

```{r}
data <- matrix(c, nrow = 10, ncol = 2, byrow = TRUE, dimnames = list(row,col))
data
```

```{r}
plot(data)
```


```{r}
library(stats) # kmeans() 
```


```{r}
km <- kmeans(data, 2)
km
```

※ kmeans returns an object of class "kmeans" which has a print and a fitted method. 
   It is a list with at least the following components:

    - cluster	
      : A vector of integers (from 1:k) indicating the cluster to which each point is allocated.
    
    - centers	
      : A matrix of cluster centres.
    
    - totss	
      : The total sum of squares.
      ※ function(x) sum(scale(x, scale = FALSE)^2) ~ sum((x-mean(X))^2)
    
    - withinss	
      : Vector of within-cluster sum of squares, one component per cluster.
    
    - tot.withinss	
      : Total within-cluster sum of squares, i.e. sum(withinss).
    
    - betweenss	
      : The between-cluster sum of squares, i.e. totss-tot.withinss.
    
    - size	
      : The number of points in each cluster.
    
    - iter	
      : The number of (outer) iterations.
    
    - ifault	
      : integer: indicator of a possible algorithm problem ??? for experts.
      
```{r}
km$cluster

km$centers

km$totss
ss <- function(x) sum(scale(x, scale = FALSE)^2)  # scale = T(표준화 O, i.e 평균 0, 표준편차 1)
ss(data)

km$withinss

km$tot.withinss

km$betweenss

km$size
2.494438-0.8017837
```

```{r}
cbind(data, km$cluster)
```

```{r}
plot(km$centers, pch = 22, bg = c("darkgreen","blue"), 
     xlim = range(0:10), ylim = range(0:10), cex = 2)
par(new = TRUE) # 겹치능 기능
plot(data, pch = 20, col = km$cluster+1, xlim = range(0:10), ylim = range(0:10))
```


```{r}
library(ggplot2)
```

```{r}
ggplot(as.data.frame(data), aes(x = X, y= Y))+
  geom_point(aes(x = X, y = Y))+
  geom_point(data = as.data.frame(km$centers), pch = 0, col = c("red","blue"), size = 4)
```


 - 추가(2018.2.14)
```{r}
library(factoextra)
```
 
```{r}
fviz_cluster(km, data = data, stand = F)+ggtitle("kmean example")
```
 

```{r}
library(tripack)
library(RColorBrewer)
```

```{r}
km$centers[,1]
```

```{r}
color <- brewer.pal(4, "Pastel1")
?tri.mesh
academy_V <- voronoi.mosaic(km$centers[,1], km$centers[,2])
academy_P <- voronoi.polygons(academy_V)
```

-----------------------------------------------------------------------


■ k-평균(k-mean)을 활용한 군집화(10대 시장 찾기)

 목적 : 타겟 마케팅, 10대를 대상으로 영업을 하겠다. 

◈ 1단계 : 데이터 수집

◈ 2단계 : 데이터 준비와 살펴보기 
```{r}
teens <- read.csv("c:/r/snsdata.csv")
teens
str(teens)
```


# gender 변수의 결측 데이터 확인
```{r}
table(teens$gender)
table(teens$gender, useNA = "ifany")  # useNA : NA값도 포함
table(is.na(teens$gender))
summary(teens$gender)
```


# age 변수의 결측 데이터 확인
```{r}
summary(teens$age)  # 오류(실수)부분 재확인하는 과정 
```
->   Min.    Max.     
     3.086   106.927 
     : 최소(대)값을 통해 자료 중 잘못된 부분이 있음을 알수 있다.

※ summary(character) : 각 단어별 집계값 및 NA 집계값 반환
   summary(number) : 사분위수 반환 및 NA 집계값 반환  


# age 이상치(outliers) 제거
```{r}
# 10대는 13 ~ 19살만 나머지는 NA로 변경(너무 많은 이상치를 제거하면 안되니...)
teens$age <- ifelse(teens$age >= 13 & teens$age < 20, teens$age, NA)

summary(teens$age)
```


# 성별 재부여
```{r}
teens$female <- ifelse(teens$gender == "F" & !is.na(teens$gender), 1, 0)
teens$no_gender <- ifelse(is.na(teens$gender), 1, 0)
teens$female
teens$no_gender
```



# 재지정한 작업에 대한 확인
```{r}
table(teens$gender, useNA = "ifany")
table(teens$female, useNA = "ifany")
table(teens$no_gender, useNA = "ifany")
teens[,c("gender","female","no_gender")]
```



# 집단(cohort)별 나이 평균
```{r}
mean(teens$age) # doesn't work
mean(teens$age, na.rm = TRUE) 
```



# 집단별 나이(평균계산)
```{r}
aggregate(data = teens, age ~ gradyear, mean, na.rm = T)
```



# 각 개인에 대한 예측된 나이 계산
```{r}
ave_age <- ave(teens$age, teens$gradyear,
               FUN = function(x) mean(x, na.rm = TRUE))  # 그룹핑 후 적용할 합수사용 
teens$age <- ifelse(is.na(teens$age), ave_age, teens$age)
```



# 제거한 결측치에 대한 요약 결과 확인
```{r}
summary(teens$age)
```



◈ 3단계 : 데이터로 모델 훈련
```{r}
interests <- teens[5:40]
interests_z <- as.data.frame(lapply(interests, scale))

sqrt(ncol(teens)/2)  # 4.636809
teen_clusters <- kmeans(interests_z, 5)  # 5개 군집
teen_clusters
```



◈ 4단계 : 모델 성능 평가

# 군집의 크기 확인
```{r}
teen_clusters$size
```


# 군집의 중앙점(centers) 확인
```{r}
teen_clusters$centers

teen_clusters$center
teen_clusters$withinss
teen_clusters$tot.withinss
teen_clusters$totss
```



◈ 5단계 : 모델 성능 향상

# 본래 데이터 프레임에 군집ID(cluster ID) 적용
```{r}
teens$cluster <- teen_clusters$cluster
```

```{r}
plot(teens)
```

# 처음 5개 데이터 확인
```{r}
teens[1:5, c("cluster", "gender", "age", "friends")]
```


# 군집별 평균 나이
```{r}
aggregate(data = teens, age ~ cluster, mean)
```


# 군집별 여성 비율
```{r}
aggregate(data = teens, female ~ cluster, mean)
```


# 군집별 친구 수의 평균
```{r}
aggregate(data = teens, friends ~ cluster, mean)
```


```{r}
aggregate(data = teens, jesus ~ cluster, mean)
```

```{r}
(18*25000 - 220000)
4500*18
```
