---
title: "R-38일차(2018.2.20)"
---



[문제236] IQ따른 시험 성적의 상관관계가 있는지를 파악하시고 130일때 시험 성적은?

# 단순회귀분석
```{r}
score <- read.csv("c:/r/score.csv", header = T, stringsAsFactors = F)
score
```


```{r}
attach(score)
```

```{r}
cor(IQ, 성적)  # 0.9102242 관련성 
```

```{r}
scoreModel <- lm(성적 ~ IQ)
predict(scoreModel, data.frame(IQ = 130))  # 81.98838
```

-> score 데이터에서 IQ와 성적은 양의 상관관계(약 0.91)이고 
   IQ 130일 경우 예측되는 성적은 82이다.


 - 그래프 그리기
```{r}
library(ggplot2)
scoreRes <- predict(scoreModel, as.data.frame(IQ))
ggplot(score)+
  geom_point(aes(x = IQ, y = 성적))+
  geom_line(aes(x = IQ, y = scoreRes, colour = "y=-5.2918+0.6714x"), size = 1)+
  labs(title = "IQ에 따른 성적", colour = "회귀직선")
```
 

```{r}
plot(IQ, 성적)
abline(scoreModel, col = "blue")
```
 
 
--------------
 
```{r}
lm4 <- lm(성적~IQ+다니는학원수+게임하는시간+TV시청시간)
coef(lm4)
predict(lm4, data.frame(IQ = 135, 다니는학원수 = 5, 게임하는시간 = 1, TV시청시간 = 1))
```
 
* 두개념의 차이점

# 상관분석(correlation) : 두 변수 사이의 관련성을 파악하는 방법
    
    - 1:1로만 비교를 하는 것
    - 연속형 변수 : 연속형 변수

# 회귀분석(regression) : 하나의 변수가 원인이 되어 다른 변수(들)에 영향을 미치는 관계

    - 1:N로 비교를 하는 것  
    - 원인과 결과분석이라고도 표현 
    - 연속형 변수 : 연속형 변수

# 공분산 : 두변수가 얼마나 함께 변화는지를 측정

    - cov(IQ,성적)

# 상관계수 : 두변수의 관계를 하나의 수치로 나타내는 값

    - cov(IQ,성적) / sd(IQ)*sd(성적) = cor(IQ,성적)
    - 범위는 -1 ≤ r ≤ 1
    
      0.7 ≤ r ≤ 1.0  : 매우 강한 양(+)의 상관관계
      0.3 ≤ r < 0.7  : 강한 양(+)의 상관관계
      0.1 ≤ r < 0.3  : 약한 양(+)의 상관관계
     -0.1 < r < 0.1  : 상관관계 없음
     -0.3 < r ≤ -0.1 : 약한 음(-)의 상관관계
     -0.7 < r ≤ -0.3 : 강한 음(-)의 상관관계
     -1.0 < r ≤ -0.7 : 매우 강한 음(-)의 상관관계
    
    
보편적으로 질적변수 : 질적변수 -> 크로스 테이블



[문제237] 의료 비용 예측 
          보험회사는 이윤을 창출하기 위해 매년 보험료를 보험 가입자에게 지불하는 
          금액보다 많이 모아야한다. 결과적으로 보험사는 정확하게 의료비를 예측하는 
          모델을 만드는데 많은 시간과 자금을 투자 한다.

## 1단게 : 데이터 수집

    - 미국의 환자 의료비를 포함한 가상의 데이터셋 사용됨(insurance.csv)

## 2단계 : 데이터 준비와 탐구
```{r}
insurance <- read.csv("c:/r/insurance.csv", stringsAsFactors = TRUE)
str(insurance)
```

```{r}
summary(insurance)
```
 
 - 독립변수
 
# age : 주 수익자의 연령
  
    - 제 1순위 보험금 수령인의 나이를 나타내는 정수형 데이터
      (64세 이상은 정부에서 보장하기 때문에 제외한다.)
    
# sex : 보험 계약자 성별, 여성(female), 남성(male)
# bmi : 신체 용적 지수(body mass index), 키에 상대적으로 초과되거나 미달되는 몸무게에 대한 이해를 제공 
#       신장과 체중의 비율을 사용한 체중의 객관적인 지수(kg/m^2), 이상적인 값은 18.5 ~ 24.9
# children : 의료보험이 적용되는 자녀 수/ 부양가족수 
# smoker : 흡연여부
# region : 미국 내 수익자의 거주지역, 
#          북동(northeast), 남동(southeast), 남서(southwest),북서(northwest)

                         ↓
                   
# charges : 의료보험에 청구된 개인별 의료비


```{r}
attach(insurance)
```

```{r}
mean(charges[insurance$sex == "female"])  # 12569.58
sd(charges[insurance$sex == "female"])    # 11128.7

mean(charges[insurance$sex == "male"])    # 13956.75
sd(charges[insurance$sex == "male"])      # 12971.03
```

```{r}
# 성별에 따른 보험료 결과 표준화 
femaleZ <- scale(charges[insurance$sex == "female"])
maleZ <- scale(charges[insurance$sex == "male"])
class(femaleZ) # matrix
```

```{r}
# female 표준정규분포표
femaleY <- cbind(femaleZ, dnorm(femaleZ))
femaleY <- as.data.frame(femaleY)
names(femaleY) <- c("Z","Y")

# male 표준정규분포표 
maleY <- cbind(maleZ, dnorm(maleZ))
maleY <- as.data.frame(maleY)

# 그래프로 비교 
library(ggplot2)
ggplot(femaleY)+
  geom_line(aes(Z,Y,col = "female"), lwd = 3, alpha = .5)+
  geom_line(data = maleY,aes(V1,V2, col = "male"), lty = 2, lwd = 2)+
  labs(colour = "범례")
```

-> 성별에 따른 보험료 차이는 없음 


 - 상관관계 
```{r}
cor(insurance[c('age','bmi','children','charges')])
```

-> 나이가 많을 수록 높은 의료비가 예상된다(상관계수 : 0.29900819)


# 산포도 매트릭스
```{r}
pairs(insurance[c('age', 'bmi', 'children', 'charges')])
```

-> age와 charges 간의 관계는 일부 상대적인 직선
-> bmi와 charges 간의 관계는 두개의 구별되는 구룹
-> 나머지 도식에서는 관련성을 보이는 흐름이 보이지 않음


# 38-1. scatterplot 매트릭스

    - 위의 산포도 매트릭스보다 향상된 기능 
    
```{r}
install.packages("psych")
library(psych)
```



               age       bmi   children    charges
age      1.0000000 0.1092719 0.04246900 0.29900819
bmi      0.1092719 1.0000000 0.01275890 0.19834097
children 0.0424690 0.0127589 1.00000000 0.06799823
charges  0.2990082 0.1983410 0.06799823 1.00000000

-> 위 표를 시각화 
```{r}
pairs.panels(insurance[c('age', 'bmi', 'children', 'charges')])
```

-> 대각선 산포도는 히스토그램 
-> 각 산포도에 그려진 동그라미들을 상관관계 타원(correlation ellipse)이라고 함.
   원에 가까울 수록 관련성이 떨어지고 타원형에 가까울 수록 상관관계가 높다
   (i.e. correlation value ∝ eccentricity, circle : 0, ellipse : (0,1))
-> 수평선 관련성 떨어짐
-> 수치 높은부분이 관련성 높음 

∴ age ~ charges 

```{r}
pairs.panels(insurance[c('age', 'bmi', 'children', 'smoker', 'charges')])
```


## 3단계 : 데이터로 모델 훈련 

# 다중회귀분석(Multiple regression analysis)
```{r}
lm(charges~age+children+bmi, data = insurance)
```
 
-> 자녀가 많을 수록 높은 의료비(병원진료, 예방접종, 매년신체검사)가 예상된다.

    y = -6916.2 + 240x₁+542.9x₂+332.1x₃


```{r}
inModel <- lm(formula = charges~., data = insurance);inModel
```

    charges = -11938.5 + 256.9*20 + -131.3*1 + 339.2*100 + 475.5*0 + smokeryes*0+...

-> 흡연자는 비흡연자보다 23848.5 만큼 의료비를 더 지급한다.
-> 위처럼 가능한 이유는 문자를 factor형으로 했기때문 

※ lm()의 새로운 특징 발견!!

    - 더미 코딩(dummy coding) 기법을 모델의 팩터 타입 변수에 자동으로 적용을 한다.
    
    - 더미 코딩이란?
      : 명목 특징을 수치로 취급하기 위해 특징 범주별로 더미 변수(dummy variable) 
        라고 하는 이진 변수를 생성한다. 더미 변수는 관측이 명시된 범주에 속하면 1로,
        그렇지 않으면 0으로 생성한다. 예를 들어 sex 특징은 male, female이라는 두 개의
        범주를 갖는다. 
        ex) sex 특징은 두 개의 이진 변수로 분리되는데, R은 sexmale, sexfemale
            로 이름 짓는다. sex=male인 관측은 sexmale=1 이고 sexfemale=0 이다.
        세 개 이상의 범주를 갖는 변수에도 동일한 코딩을 적용한다. 예를 들어 R은 4 범주
        특징 region을 regionnorthwest, regionsoutheast, regionsouthwest, regionnortheast
        라는 네 개의 더미 변수로 분리한다.
        
     - 참조 변수(reference category) 
       : 회귀 모델에 더미 변수를 추가할 때 범주 중 하나로 참조용으로 사용하려고 남겨둔다. 
         ex) sexfemale, smokerno, regionnortheast 변수를 자동으로 추출해 북동지역 여성 
             비흡연자를 참조 그룹으로 만든다. 따라서 남성은 여성에 비해 매년 의료비가 
             $161.1 적고, 흡연자는 비흡연자보다 매년 평균 $23847.2의 비용이 더 든다.
             북동 지역의 평균비용이 나머지 세개 지역보다 평균비용이 가장 높은 경향이 있음
             을 의미함.
   
Q. 그러면 R은 어떤 기준으로 변수들을 구별해서 참조변수를 만들어 낸 것인가?

A. R은 default로 factor 첫 번째 level들로 참조변수를 만든다. 아래 결과를 보라!
   만약에 다른 level로 지정하고 싶다면 relevel() 함수를 사용하자.
```{r}
levels(insurance$sex)
levels(insurance$smoker)
levels(insurance$region)
```

relevel() ex       
```{r}
?relevel
sex <- insurance$sex
levels(sex)

sex <- relevel(sex, ref = "male")
levels(sex)
```
        

## 4단계: 모델 성능평가

```{r}
summary(inModel)
```
1) Residuals:

    - 예측에서 오차에 대한 요약통계를 제공한다. 일부는 상당히 차이가 있다.
      잔차는 실제값에서 예측값을 뺀 값이다. 29992.8의 최대오차는 모델이 최소
      하나의 예제에 대해 거의 30,000달러 예측값 차이가 있다. 한편 50% 오차는 
      1Q, 3Q 값 사이에 있다. 그래서 예측의 대다수는 실제값이 2,850달러 이상이고
      1,400달러 이하다.
      
2) 별표(*)
   
    - 모델에서 각 속성의 예측력을 나타낸다. 중요한 레벨(Signif. codes)은 
      측정값을 고려해서 얼마나 실제계수가 0일지를 측정해 제공한다. 별 3개 
      표시는 종속변수와 관계없는 속성을 의미하는 0이므로 중요한 레벨을 나타낸다.
      일반적인 실례는 통계적 주요한 변수를 나타내기 위해 0.05레벨을 사용한다.
      모델이 통계적으로 주요한 일부 속성만 가진다면 고민이 될 수 있다.
      (일부 속성만 결과에 영향을 미치기 때문) 모델은 주요한 변수를 갖고 있고
      논리적인 방법으로 결과와 관련돼 있어 보인다.
      
    - Pr(>|t|)로 표시된 p-value은 추정된 계수가 실제 0일 확률 추정치다. p-value가
      작은 경우 실제 계수가 0이 아닐 가능성이 높다는 것을 말하며, 특징이 종속변수와
      관계가 없을 가능성이 아주 낮다는 것을 의미한다. 일부 p-value에는 별(***)이 있는데
      추정치로 충족되는 유의수준(significance level)을 나타내는 각주에 해당한다. 
      유의수준은 모델을 구축하기 전에 선정되는 임계치로 우연에 의한 발견이 아닌
      실제발견을 나타내는데 사용될 수 있다. 따라서 유의수준보다 낮은 p-value은
      통계적으로 유의한(statistically significant) 것으로 간주된다. 모델에 통계적으로
      유의한 항이 적다면 사용되는 특징이 결과를 잘 예측하지 못한다는 것이므로 유려할
      만한 이유가 된다. 여기서 이 모델은 매우 유의한 변수를 몇 개 가지면, 이 변수들이
      논리적인 방식으로 결과와 연관된 것으로 보인다.
      
3) Multiple R-squared:(결정계수 coefficient of determination)

    - 종속변수의 값에 대해 전체적인 설명으로 모델의 측정을 제공한다.
      상관관계 계수와 유사하게 값이 1.0에 가까우면 가까울수록 모델은
      데이터를 완전하게 설명한다. R-squared:  0.7494 이기 때문에 모델이
      설명하는 종속변수는 75% 임을 알 수 있다. 좀 더 많은 속성을 가진
      모델은 좀 더 변화를 설명한다. Adjusted R-squared 값은 다수의 독립
      변수모델에 불이익을 줘서 R-squared를 수정한다. 이는 설명 변수의
      개수가 다른 여러모델의 성능을 비교할 때 유용하다.
      
결론 : 모델은 잘 작동하고 있으며, 실 데이터에 대한 회귀모델은 일반적으로
       Adjusted R-squared가 매우 낮다. 따라서 0.75면 좋은편에 속한다.
       오차의 일부 크기가 조금 우려되지만, 의료비 데이터의 본질을 생각하면
       놀랄 일도 아니다. 하지만 모델을 약간 다른 방식으로 지정하면 모델의
       성능을 향상시킬 수 있다.


```{r}
predict(inModel, data.frame(age = 40, sex = "male", bmi = 20, children = 2, smoker = 'yes', region = "northwest"))
```


## 5단계: 모델 성능 개선

# 1. 비선형 관계 추가

      y = α + β₁x + β₂X²

```{r}
insurance$age2 <- insurance$age^2
lm(charges~., data = insurance)
```

# 2. 수치변수를 이진 지시 변수로 변환   

    - 특징의 영향이 누적되지 않고 특정한 임계치에 도달한 후에만 영향을 갖는다고
      가정해보자. 예를 들어 체중이 정상범위인 사람에게는 BMI가 의료비에 미치는 영향
      이 없지만, 비만인 사람(BMI 30이상)에게는 BMI가 높은 의료비와 강하게 연관돼있다.

```{r}
insurance$bmi30 <- ifelse(insurance$bmi >= 30, 1, 0)
```
      
      이진 특징에 의해 추정된 베타는 BMI가 30 미만인 사람들에 대해 상대적으로 BMI 30
      이상인 사람들의 의료비에 대한 평균 순 영향을 나타낸다.
      
# 3. 상호작용 영향 추가

Q. 비만인 사람이 흡연까지 했을 때 좀 더 높은 패널티를 부여하려면 
   즉, 보험료를 인상시킬려면 어떻게 모델을 만들어야 하는가?

A. 두 변수의 상호작용 여부를 알아보기 위한 테스트를 진행한다. 
    
    - * 연산자
    - : 연산자(위의 확장형식)
    
```{r}
ins_model2 <- lm(charges ~ bmi30*smoker, data = insurance)
ins_model3 <- lm(charges ~ bmi30:smoker, data = insurance)
ins_model2
ins_model3
ins_model4 <- lm(charges ~ bmi30:age, data = insurance)
```
   
```{r}
predict(ins_model3, data.frame(bmi30 = 1, smoker = 'yes'))
predict(ins_model3, data.frame(bmi30 = 1, smoker = 'no'))
predict(ins_model4, data.frame(bmi30 = 1, age = 0))
predict(ins_model4, data.frame(bmi30 = 1, age = 1))
```

# 1+2+3. 최종 

```{r}
ins_modelNew <- lm(charges ~ age+age2+children+bmi+sex+bmi30*smoker+region, data = insurance)
ins_modelNew
```

```{r}
summary(ins_modelNew)
```

{개선사항}

Multiple R-squared:  0.7509 -> 0.8664
Adjusted R-squared:  0.7494 -> 0.8653

개선된 모델은 의료비 변화량의 87%를 설명한다.

흡연하는 것만으로도 이 모양($13404)인데 거기다 비만까지 되면($19810) 죽음이다. 
즉, 흡연이 비만과 관련된 질병을 악화시키는 것!


---------------------------------


[문제238] whitewine 품질 결정



## 단계 1: 데이터 수집

## 단계 2: 데이터 준비
```{r}
wine <- read.csv("c:/r/whitewines.csv")
wine
```

# 와인 데이터 확인
```{r}
str(wine)  # 'data.frame':	4898 obs. of  12 variables:
names(wine)
```

    - fixed.acidity       : 고정 산도
    - volatile.acidity    : 휘발성 산도
       : 와인에게 있어서 휘발성 산은 사람의 체온과 비슷하다. 현재의 상태를 알려주기 때문이다. 
         적당한 양의 휘발성산은 와인 향에 필수적이지만, 너무 많으면 문제가 있다는 것을 알려주는 
         신호이다.(마치 사람들의 고열처럼) 휘발성 산을 구성하는 것은 여러 가지가 있지만 가장 많이 
         차지하는 것은, acetic acid이다. acetic acid는 와인이 산화되었을 때 생긴다. 따라서 휘발성 
         산이 너무 많을 경우, 날카롭고, 식초처럼 톡 쏘는 향이 날 경우, 와인이 상한 징조로 볼 수 있다.
         0.05%이하면 와인의 질에 아무런 영향을 주지 못한다.
    - citric.acid         : 시트르산
    - residual.sugar      : 잔류 설탕
    - chlorides           : 염화물
    - free.sulfur.dioxide : 자유 이산화황
    - total.sulfur.dioxide: 총 이산화황
    - density             : 밀도
    - pH                  : pH
    - sulphates           : 황산염
    - alcohol             : 알코올
    - quality             : 품질

# 품질 등급 분포(0(매우나쁨) ~ 10(아주좋음))
```{r}
hist(wine$quality)
```
-> 중간등급(보통)을 기준으로 분포도가 고르게 퍼져있다.

# 와인 데이터의 요약 통계
```{r}
summary(wine)
```


# 훈련데이터 75% 테스트데이터 25%
```{r}
nrow(wine)*0.75  # 3673.5
(nrow(wine)-3673.5)*100/nrow(wine) # 25%
```

```{r}
wine_train <- wine[1:3673, ]
wine_test <- wine[3674:4898, ]
```


## 3 단계 : 데이터에 대한 모델 훈련 
# rpart를 활용한 회귀트리 
# rpart(종속변수 ~ 독립변수, data = 종속변수, 독립변수가 있는 데이터프레임)
```{r}
library(rpart)
m <- rpart(quality ~ ., data = wine_train)
m # wine_train 데이터를 바탕으로 quality에 대한 회귀트리모델 생성
```


# 트리에 대한 기본 정보
m

# 트리에 대한 세부 정보
```{r}
summary(m)
```


# 시각화 하기 위해 rpart.plot 패키지 사용
```{r}
library(rpart.plot)
```


# 기본 결정 트리 다이어그램
```{r}
rpart.plot(m, digits = 3)
```


# 일부 조정 다이어그램
```{r}
rpart.plot(m, digits = 4, fallen.leaves = TRUE, type = 3, extra = 101)
```



## 4단계 : 모델 성능 평가

# 테스트 데이터셋에 대해 예측치 생성
```{r}
p.rpart <- predict(m, wine_test)
p.rpart
```


# 실제값과 예측값의 분포 비교

 - 실제값
```{r}
summary(wine_test$quality)
```

 - 예측값 
```{r}
summary(p.rpart)
```

-> 예측값은 실제값의 이상치값(min, max)을 제외한 나머지 분위수가 근소한 차이이내로 일치된다.


# 상관 관계 비교
```{r}
cor(p.rpart, wine_test$quality)  # 0.5358789 : 강한 양(+)의 상관관계
```


# 평균 절대 오차(mean absolute error)를 계산하는 함수
```{r}
MAE <- function(actual, predicted) {
  mean(abs(actual - predicted))  
}
```

-> 실제값과 예측값 사이의 오차(>0)들의 평균을 구하는 것


# 예측값과 실제값간의 평균 절대 오차
```{r}
MAE(p.rpart, wine_test$quality)
```


# train data set 평균값과 test data set label 간의 평균 절대 오차
```{r}
mean(wine$quality)  # 실제값 라벨(quality) 평균
MAE(5.87, wine_test$quality)  
```


{redwine 응용}

step.1

# redwine data set
```{r}
redwine <- read.csv("c:/r/redwines.csv")
redwine
```

-> redwine 평가요소(컬럼)은 whitewine과 동일하므로 세부설명 생략

```{r}
attach(redwine) # 편리성 확보
```

# quality 분포
```{r}
hist(quality)
```

-> 중간등급(보통)을 기준으로 분포도가 고르게 퍼져있다.


# 데이터 통계값 요약
```{r}
summary(redwine)
```

step.2

# 훈련데이터 75%, 테스트데이터 25%(sample로 무작위 추출)
```{r}
nrow(redwine) # 1599
nrow(redwine) * 0.75  # 1199
N <- sample(1:1599,1199)
N
redTrain <- redwine[N,]
redTest <- redwine[setdiff(1:1599,N),]
```

 - 실행여부 검토
```{r}
str(redTrain) # 1199 obs. of  12 variables:
str(redTest)  # 400 obs. of  12 variables:
```

 - 훈련 및 테스트 데이터 라벨값 분포정도 확인
```{r}
hist(redTrain$quality)
hist(redTest$quality)
```


step.3

# 회귀트리 모델 생성
```{r}
library(rpart)
redModel <- rpart(quality~., data = redTrain)
summary(redModel)
```

> Variable importance
             alcohol            sulphates              density     volatile.acidity 
                  33                   20                   13                   10 
       fixed.acidity          citric.acid            chlorides total.sulfur.dioxide 
                   6                    5                    4                    4 
                  pH  free.sulfur.dioxide       residual.sugar 
                   3                    1                    1 


# 모델 시각화
```{r}
library(rpart.plot)  # Enhanced tree plots
rpart.plot(redModel, digits = 3)
```

```{r}
library(rattle)				  # Fancy tree plot
library(RColorBrewer)   # color 
fancyRpartPlot(redModel, digits = 3, type = 1, cex = .7, palettes = "PuRd")
```


step.4

# 테스트에 적용
```{r}
testRes <- predict(redModel, redTest)
cor(testRes, redTest$quality)  # 0.597799 : 강한 양(+)의 상관관계(white : 0.5358789)
```

# 분위수 비교 
```{r}
summary(redTrain$quality)
summary(redTest$quality)
summary(testRes)
```

# 평균절대오차 비교
```{r}
MAE <- function(actual, predicted) {
  mean(abs(actual - predicted))  
}

MAE(testRes, redTest$quality)  # 0.489012
MAE(median(redTrain$quality), redTest$quality)
MAE(mean(redTrain$quality), redTest$quality)
MAE(mean(redTrain$quality), redTest$quality)
```

-> 예측값과 테스트 라벨의 평균절대오차가 상대적으로 매우 근접함을 보인다.



 #   [ Modeling 3 : randomforest ]  **가장 정확도가 높음**
  library(randomForest)
  
  m<-randomForest(quality~., Wine)
  m$importance

  varImpPlot(m)
  plot(m)
  
  p.rf<-predict(m, test[-12])
  pred4<-round(p.rf)
  
  table(pred4)
  confusionMatrix(pred4, test$quality)



-----------------------------
{wine 추가 연구}

# 회귀분석 모델 생성(train data set)
```{r}
modelTrain <- lm(quality~., data = wine_train)
summary(modelTrain)
```
Estimate : 계수추정값
Std. Error : 표준에러
t value : 
Pr(>|t|) : 
*** : 제일 좋은 거 

```{r}
preTest <- predict(modelTrain, wine_test)
cor(preTest, wine_test[12]) # 0.5670684

# mean absolute error function
MAE <- function(actual, predicted) {
  mean(abs(actual - predicted))  
}

MAE(wine_test[,12],preTest)  # 0.5737315
MAE(wine_test[,12],mean(wine_train[,12]))  # 0.6737385
```


# 위 결과를 향상시켜보자
```{r}
# 관련성 높은 항목(***)만 보자

modelTrainNew <- lm(quality~volatile.acidity, data = wine_train)
summary(modelTrainNew)
```

```{r}
confint(modelTrainNew) # 회귀계수의 95% 신뢰구간
preTestNew <- predict(modelTrainNew, wine_test)
cor(preTestNew, wine_test[12])
MAE(preTestNew, wine_test[,12])
MAE(wine_test[,12],mean(wine_train[,12]))
```


```{r}
par(mfrow = c(2,2))
plot(modelTrainNew)
```

첫번째 플롯은 잔차 플롯으로, dist의 적합값과 잔차를 그린 플롯이다. 
잔차의 등분산성과 독립성을 검정하기 위한 플롯이다.

두번째 플롯은 정규 플롯으로, 잔차의 정규성을 검정하기 위한 플롯이다.

세번째 플롯은 표준화 잔차 플롯으로, 잔차플롯과 비슷하다.

네번째 플롯은 지레-잔차 플롯으로, X값과 Y값의 특이값을 찾아내는데 유용한 플롯이다.

plot()은 generic function이 인자로 선형 회귀 모델을 주면 plot.lm()이 자동으로 호출된다. 
plot.lm()이 그리는 차트는 위의 4가지 외에도 2가지가 더있다.

```{r}
par(mfrow = c(1, 2))
plot(modelTrainNew, which = c(4, 6))
```
첫번째 플롯은 관찰값별 Cook's Distance(Cook의 거리)를 구한 것으로, 이상치를 판별하는데 사용된다.
두번째 플롯은 Cook의 거리와 지레값을 플롯한 것으로, X공간과 Y공간의 이상치를 동시에 판별하는데 사용된다.


# 와인품질 검사를 의뢰받았다 

```{r}
# 전체 데이터 바탕으로 모델생성
m1 <- rpart(quality~.,data = wine)

# 결정트리 육안확인 
rpart.plot(m1, digits = 3)
```

 - 정보획득량 
```{r}
library(FSelector)
library(doBy)

# 엔트로피 높은 순 으로 정렬(결정트리 구분 순서)
orderBy(~-attr_importance, information.gain(quality~.,wine))
```

```{r}
library(rattle)				  # Fancy tree plot
library(rpart.plot)			# Enhanced tree plots
library(RColorBrewer)   # color 
fancyRpartPlot(m1, digits = 3, type = 1, palettes = "YlOrBr")
```


```{r}
str(wine)
test <- wine[sample(10),]
res <- predict(m1, test)
```


```{r}
summary(test[,12])
summary(res)
cor(res, test[12])  # 0.7963906 : 매우 강한 양(+)의 상관관계
```


# 회귀분석으로 해본다면?
```{r}
names(wine)
```

```{r}
cor(wine)
```

```{r}
m3 <- lm(quality~., data = wine)
m3
res1 <- predict(m3, test)
res1
cor(res1, test[12]) 
```

Call:
lm(formula = quality ~ ., data = wine)

Coefficients:
         (Intercept)         fixed.acidity      volatile.acidity           citric.acid  
           1.502e+02             6.552e-02            -1.863e+00             2.209e-02  
      residual.sugar             chlorides   free.sulfur.dioxide  total.sulfur.dioxide  
           8.148e-02            -2.473e-01             3.733e-03            -2.857e-04  
             density                    pH             sulphates               alcohol  
          -1.503e+02             6.863e-01             6.315e-01             1.935e-01  

* 상관계수
quality~fixed.acidity : -0.417434
                   quality~volatile.acidity : 0.5172917
quality~citric.acid : -0.5796099
quality~residual.sugar : -0.3054133
quality~chlorides : 0.1233739
                   quality~free.sulfur.dioxide : 0.7553876
quality~total.sulfur.dioxide : -0.5930021
quality~density : -0.05788868
quality~pH : -0.4385926
quality~sulphates : -0.3139259
quality~alcohol : 0.2210752


```{r}
library(ggplot2)
ggplot(test)+
  geom_point(aes(x=residual.sugar,y=quality))+
  geom_line(aes(x=residual.sugar,y=res1))
```


```{r}
cor(wine) - diag(diag(cor(wine)))
```




