---
title: "R-39일차(2018.2.21)"
---

    39-1. 연관분석
    39-2. apriori()
    39-3. network node graph 

# 39-1. 연관규칙(분석)

    - 시리얼과 우유의 관계를 알아내는 대표적인 기계학습
    - 시리얼 ------> 우유
      : 이 규칙은 시리얼을 사면 우유도 함께 구매한다는 것을 알아내는
        알고리즘이다.
                                   count(x)
       1) 지지도 : support(x) = ---------------
                                 N(DB 거래건수)
          
          * count(x) : 시리얼의 거래건수
          
                                         support(x,y)
       2) 신뢰도 : confidence(x --> y) = ------------ = P(y|x)
                                          support(x)

                                    confidence(x -> y)        support(x,y)         P(y|x)
       3) 향상도 : lift(x --> y) = ------------------- = ---------------------- = --------
                                        support(y)        support(x)*support(y)     P(y)
       
       [※ 신뢰도 와 향상도가 클수록 연관관계가 높다.]
        1 : 관계없다
        1< : 양의관계
        1> : 음의 관계
        
       support(x,y) = n(x ∩ y) / N   ※ support(x∪y) 로 표현하기도 함
        : 전체건수에서 x와 y가 모두 포함되어 있는 건수의 비 

       confidence(x --> y) = support(x,y) / support(x)
        : 항목 x를 포함하는 건수 중에 x와 y를 모두 포함하는 건수의 비
        
       support(우유,시리얼) : 우유와 시리얼을 동시에 구매할 확률
      
       confidence(우유 --> 시리얼) : 우유를 구매할 때 시리얼도 같이 구매할 조건부 확률


       ※ 용어
        Cross Selling : 붙여팔기(ex.자전거+헬멧, 핸드폰+케이스)
        Up Selling : 호갱만들기(업그레이드된 상품을 구매하도록 유도하는 판매활동)
        
        
[문제239] 전체 판매에서 우유와 시리얼이 동시에 판매될 확률?

거래번호    구매물품
1            우유, 버터, 시리얼
2            우유, 시리얼
3            우유, 빵
4            버터, 맥주, 오징어

support = 2/4 = 50%

[문제240] 우유를 샀을때 시리얼을 살 조건부 확률은?

confidence = 2/3 = 66%

[문제241] 시리얼을 샀을때 우유를 살 조건부 확률은?

confidence = 2/2 = 100%

* 우유 --> 시리얼(50%, 66%) : 지지도, 신뢰도
* 시리얼 --> 우유(50%, 100%) : 지지도, 신뢰도

∴ 결론으로 우리가 찾고자하는 연관규칙은 지지도와 신뢰도 
   둘다 최소한도 보다 높은 것을 의미함.

------------------------------

x, y라는 항목의 조합의 수도 너무나도 다양하기 때문에 
모든 경우의 수를 다 계산한다면 시간이 오래 걸린다. 그래서

최소 지지도 이상의 데이터를 찾아주는게 좋다.(거래 항목 중에 n건 이상 구매)

거래번호    아이템
1           A C D
2           B C E
3           A B C E
4           B E

# 아이템 종류별 지지도

아이템      지지도
A           2
B           3
C           3
D           1
E           3

# 지지도가 1보다 큰 것만 추출해서 정리하자.

아이템      지지도
A           2
B           3
C           3
E           3

# 위 아이템을 조합해서 목록을 만든다.

아이템목록    지지도
A B           1
A C           2
A E           1
B C           2
B E           3
C E           2

-> B C E 구매 지지도가 높다

# 위 목록에서 지지도가 높은 품목을 조합하자.

아이템 목록   지지도
B C E         2

∴ 물건 진열시 B C E 같이 진열하자!!



 - 데이터 프레임으로 작성해 보자
```{r}
x <- data.frame(beer = c(0,1,1,1,0),
                bread = c(1,1,0,1,1),
                cola = c(0,0,1,0,1),
                diapers = c(0,1,1,1,1),
                eggs = c(0,1,0,0,0),
                milk = c(1,0,1,1,1))
x
```


# 39-2. apriori(matrix) : 상관규칙 분석시 사용 

```{r}
install.packages("arules")
library(arules)
```


```{r}
trans <- as.matrix(x, "Transaction")  # Transaction : 논리적으로 DML을 하나로 묶어서 처리하는 작업단위 
# supp, conf : 최소한의 값으로 알아서 정해라 
rules1 <- apriori(trans, parameter = list(supp = 0.2, conf = 0.6, target = "rules",
                                          minlen = 2))
inspect(rules1)  # 목록 출력 
inspect(sort(rules1))
```

* 매트릭스 Transaction 하면 좋은점?
 - 0 의미없는 거는 분리해서 처리해주는 기능(메모리 활용효율 위해)
 - 0은 조작 안 한다 
 
* apriori 사용시에는 무조건 매트릭스 Transaction
* minlen(maslen) : 최소(대) 품목 갯수


# 1개 품목

     lhs                     rhs       support confidence lift      count
[1]  {}                   => {milk}    0.8     0.8000000  1.0000000 4    
[2]  {}                   => {bread}   0.8     0.8000000  1.0000000 4    
[3]  {}                   => {diapers} 0.8     0.8000000  1.0000000 4    
[4]  {}                   => {beer}    0.6     0.6000000  1.0000000 3    


# 2개 품목

     lhs                     rhs       support confidence lift      count
[5]  {eggs}               => {beer}    0.2     1.0000000  1.6666667 1    
[6]  {eggs}               => {bread}   0.2     1.0000000  1.2500000 1    
[7]  {eggs}               => {diapers} 0.2     1.0000000  1.2500000 1    
[8]  {cola}               => {milk}    0.4     1.0000000  1.2500000 2    
[9]  {cola}               => {diapers} 0.4     1.0000000  1.2500000 2    
[10] {beer}               => {milk}    0.4     0.6666667  0.8333333 2    
[11] {beer}               => {bread}   0.4     0.6666667  0.8333333 2    
[12] {beer}               => {diapers} 0.6     1.0000000  1.2500000 3    
[13] {diapers}            => {beer}    0.6     0.7500000  1.2500000 3    
[14] {milk}               => {bread}   0.6     0.7500000  0.9375000 3    
[15] {bread}              => {milk}    0.6     0.7500000  0.9375000 3    
[16] {milk}               => {diapers} 0.6     0.7500000  0.9375000 3    
[17] {diapers}            => {milk}    0.6     0.7500000  0.9375000 3    
[18] {bread}              => {diapers} 0.6     0.7500000  0.9375000 3    
[19] {diapers}            => {bread}   0.6     0.7500000  0.9375000 3    


# 3개 품목

     lhs                     rhs       support confidence lift      count
[20] {beer,eggs}          => {bread}   0.2     1.0000000  1.2500000 1    
[21] {bread,eggs}         => {beer}    0.2     1.0000000  1.6666667 1    
[22] {beer,eggs}          => {diapers} 0.2     1.0000000  1.2500000 1    
[23] {diapers,eggs}       => {beer}    0.2     1.0000000  1.6666667 1    
[24] {bread,eggs}         => {diapers} 0.2     1.0000000  1.2500000 1    
[25] {diapers,eggs}       => {bread}   0.2     1.0000000  1.2500000 1    
[26] {beer,cola}          => {milk}    0.2     1.0000000  1.2500000 1    
[27] {beer,cola}          => {diapers} 0.2     1.0000000  1.2500000 1    
[28] {bread,cola}         => {milk}    0.2     1.0000000  1.2500000 1    
[29] {cola,milk}          => {diapers} 0.4     1.0000000  1.2500000 2    
[30] {cola,diapers}       => {milk}    0.4     1.0000000  1.2500000 2    
[31] {diapers,milk}       => {cola}    0.4     0.6666667  1.6666667 2    
[32] {bread,cola}         => {diapers} 0.2     1.0000000  1.2500000 1    
[33] {beer,milk}          => {diapers} 0.4     1.0000000  1.2500000 2    
[34] {beer,diapers}       => {milk}    0.4     0.6666667  0.8333333 2    
[35] {diapers,milk}       => {beer}    0.4     0.6666667  1.1111111 2    
[36] {beer,bread}         => {diapers} 0.4     1.0000000  1.2500000 2    
[37] {beer,diapers}       => {bread}   0.4     0.6666667  0.8333333 2    
[38] {bread,diapers}      => {beer}    0.4     0.6666667  1.1111111 2    
[39] {bread,milk}         => {diapers} 0.4     0.6666667  0.8333333 2    
[40] {diapers,milk}       => {bread}   0.4     0.6666667  0.8333333 2    
[41] {bread,diapers}      => {milk}    0.4     0.6666667  0.8333333 2    


```{r}
t(trans)
trans
```

 - 이런 방법도 있다 
```{r}
b2 <- t(trans) %*% trans
b2
diag(b2)  # 대각행렬원소 보여줌(자기자신 보여줌)
```

```{r}
diag(diag(b2))
```

```{r}
b3 <- b2 - diag(diag(b2));b3
```


```{r}
# Tools for Social Network Analysis 네트워크 그래프 그리는 용도
install.packages("sna")
library(sna)

# 3D visualization device system
install.packages("rgl")
library(rgl)
```


# 39-3. network node graph
```{r}
gplot(b3, 
        displaylabels = T, # 노드레이블을 표시
        vertex.cex = sqrt(diag(b2)), # 노드크기
        vertex.col = "green", # 노드 색상
        edge.col = "blue", # 선의 색      
        boxed.labels = F,  # 노드레이블에 박스
        arrowhead.cex = .3,  # 화살촉 배수
        label.pos = 5,  # 노드 레이블 위치(0 ~ 5)
        label.col = "red",
        label.cex = 2,
        edge.lwd = b3  # 선의 폭지정 배수
      )
```


[문제242] 건물 상가에서 서로 연관이 있는 업종이 무엇인가?

step.1 : 데이터 손질
```{r}
building <- read.csv("c:/r/building.csv", header = T)
building <- building[-1]
building[is.na(building)] <- 0
building
```

step.2 : 데이터 변환(->matrix)
```{r}
b1 <- as.matrix(building, "Transaction");b1
```

step.3 : 상관규칙 파악
```{r}
ap1 <- apriori(b1, parameter = list(supp = 0.25, conf = 0.6, target = "rules", maxlen = 3))
inspect(sort(ap1))
```


```{r}
b2 <- t(b1) %*% b1
b3 <- diag(diag(b2))
b4 <- b2-b3
b4
```

```{r}
gplot(b4, 
        displaylabels = T,
        vertex.cex = sqrt(diag(b2)), # 노드크기
        vertex.col = "pink", # 노드 색상
        edge.col = "blue", # 선의 색      
        boxed.labels = F,  # 노드레이블에 박스
        arrowhead.cex = .3,  # 화살촉 배수
        label.pos = 5,  # 노드 레이블 위치(0 ~ 5)
        label.col = "black",
        label.cex = 1,
        
      )
```



[문제243] 영화.csv파일을 이용하여 연관분석을 하세요.

step.1 데이터 확인
```{r}
movie <- read.csv("c:/r/영화.csv")
movie
```

step.2 데이터 변환
```{r}
movie1 <- as.matrix(movie, "Transaction");movie1
```

step.3 상관규칙 파악
```{r}
movie2 <- apriori(movie1, parameter = list(supp = 0.3, conf = 0.6, target = "rules", minlen = 2))
inspect(sort(movie2))
```

-> 영화 볼때 팝콘구매를 많이 하는 것을 통해 연관성이 매우 높다고 말할 수 있다.

```{r}
movMat <- t(movie1)%*%movie1
movMat1 <- movMat - diag(diag(movMat))
movMat1
```

```{r}
gplot(movMat1, 
      displaylabels = T, 
      vertex.cex = log(diag(movMat)),
      vertex.col = diag(movMat),
      boxed.labels = T,
      edge.lwd = movMat1,
      edge.col = "grey20",
      label.border = "blue")
```














